name: inverting-the-procedure

## Inverting the procedure

- ここまで，仮説行列から対比行列を作ってきた
- ここでは，「対比行列から仮説行列を作るとどうなるか」考える
  - 仮説行列から対比行列を作る際に使った一般化逆行列の意味や，なぜ一般化逆行列が必要なのかが理解できる

---

`r chunk_reveal("inverting-hypo-contr", left_assign = "detect", title = "## Inverting the procedure", display_type = c("code", "output", "md"), md = c("Repeated contrastの仮説行列を作成", "出来上がった仮説行列", "仮説行列に一般化逆行列を適用すると，対比行列ができる","さらにもう1回一般化逆行列を適用すると，仮説行列に戻ってくる  \n  \n**対比行列に一般化逆行列を適用すると，仮説行列が作れる**"), widths = c(3, 2, 1))`

```{r}
#| inverting-hypo-contr,
#| include = FALSE

HcRe <- rbind(
  c2vs1 = c(F1 = -1, F2 = 1, F3 = 0),
  c3vs2 = c(F1 = 0, F2 = -1, F3 = 1)
)

HcRe |>
  hypr::ginv2() |>
  hypr::ginv2()
```

---

`r chunk_reveal("contr-to-hypo", left_assign = "detect", title = "## Inverting the procedure  \n  - 対比行列に一般化逆行列を適用すると，仮説行列が作れる  \n- 対比行列（に切片の列を加えたもの）に一般化逆行列を適用すれば，仮説行列が取り出せる  \n  - 対比行列で何を対比しているのか調べられる  \n", display_type = c("code", "output", "md"), md = c("Treatment contrastの対比行列を作成，その際切片の列も加える", "対比行列に…", "一般化逆行列を適用し，仮説行列を作る  \n  \nこの仮説行列が確かめている仮説：  \n  \n$$\\begin{aligned}  &\\begin{cases}    {H_0}_1: (1 \\times \\mu_1) + (0 \\times \\mu_2) + (0 \\times \\mu_3) = 0\\\\    {H_0}_2: (-1 \\times \\mu_1) + (1 \\times \\mu_2) + (0 \\times \\mu_3) = 0\\\\    {H_0}_3: (-1 \\times \\mu_1) + (0 \\times \\mu_2) + (1 \\times \\mu_3) = 0  \\end{cases}\\\\  \\Leftrightarrow &   \\begin{cases}    {H_0}_1: \\mu_1 = 0\\\\    {H_0}_2: \\mu_2 - \\mu_1 = 0\\\\    {H_0}_3: \\mu_3 - \\mu_1 = 0  \\end{cases}\\\\  \\end{aligned}$$", "仮説行列を転置"), widths = c(1, 1, 2))`

```{r}
#| contr-to-hypo,
#| include = FALSE

XcTr <- cbind(
  intercept = 1,
  contr.treatment(3)
)

XcTr |>
  hypr::ginv2() |>
  t()
```

---
