---
title: "Schad et al (2020)に学ぶ名義尺度のコーディング"
subtitle: "Schad et al (2020)日本語注解"
author: "小川雅貴"
institute: "東京大学"
date: "2021/12/17 (updated: `r Sys.Date()`)"
output:
  #revealjs::revealjs_presentation:
  #  theme: "night"
  xaringan::moon_reader:
    lib_dir: libs
    # css: [default, hygge, ninjutsu]
    # css: [default, hygge, ninjutsu, robot-fonts]
    # css: [ninjutsu]
    css:
      - default
      - hygge
      - ninjutsu
      - robot
      - "assets/fonts.css"
    nature:
      ratio: 16:9
      highlightStyle: github
      #highlightStyle: magula
      highlightLanguage: r
      highlightLines: true
      highlightSpans: false
      countIncrementalSlides: false
      slideNumberFormat: '%current%/%total%'
      navigation:
        scroll: false
        touch: true
        click: false
    includes:
      after_body: doc-creation/assets/remarkjs_extended.html
pdflink: "https://htmlpreview.github.io/?https://github.com/CLRafaelR/factor_coding/blob/main/Notes-Schad-et-al-2020.html"
---


```{r setup, include=FALSE}
options(htmltools.dir.version = FALSE)
knitr::opts_chunk$set(
  #include = FALSE,
  fig.path = "figures/",
  fig.width = 8,  #6
  fig.height = 6, #4
  fig.align = "center",
  fig.retina = 2,
  echo = TRUE,
  warning = FALSE,
  message = FALSE,
  comment = "",
  cache = FALSE,
  #cache.extra = knitr::rand_seed,
  #set.seed(2021),
  cache.path = "cache/",
  dev.args = list(family = "Roboto Medium"),
  dev = "CairoPNG",
  fig.path = 'figures/Notes-Schad-etal-2020-'
)
library(flipbookr)
```

class: middle center hide-slide-number


```{r, include = FALSE, cache = FALSE}
basename <- ifelse(
  exists("basename"),
  basename,
  "slide"
)
```


.info-box.w-50.bg-white.f3[
このHTMLスライドをご覧になる際は，
ChromeまたはFirefoxをお使いになることをお勧めいたします。
また，HTMLスライドの中身が正しく読み込まれない場合には，
ブラウザの更新ボタンを押して，再度スライドを読み込んでください。
なお，本スライドのPDF版は
<a href=`r rmarkdown::metadata$pdflink`>こちら<i class="fas fa-file-pdf"></i></a>
にございます。
]

<br>

.white[**右矢印➝**を押すと次のスライドに移ります]

---
class: inverse, middle, center


# 必要なパッケージ・関数の読み込み

<!-- get a flipbook version of the my_cars code chunk - pauses are where parentheses are balanced -->
---

`r chunk_reveal("load-packages-sources", display_type = c("code", "md"), md = c("次のパッケージ群を呼び出す  \n- **ggplot2**: データ可視化・図生成  \n- **dplyr**: データ操作  \n- **tidyr**: データ整然化  \n- **readr**: データ読み込み  \n- **purrr**: 関数型プログラミング  \n- **tibble**: 現代的データフレームtibbles  \n- **stringr**: 文字列処理  \n- **forcats**: カテゴリ変数の操作", "統計モデルの解析結果をtibbleで表示", "一般化線形混合モデルの構築", "対比行列の構築", "「仮説」行列の構築", "Rでの動的文書生成", "mixedDesign()の読み込み  \n  \nRmarkdownをknitする際には，**source()**の項で**local = knitr::knit_global()**を指定する  \nhttps://bookdown.org/yihui/rmarkdown-cookbook/source-script.html", "Schad et al (2020)の元コードは[こちら](http://read.psych.uni-potsdam.de/pmr2/attachments/article/188/SchadEtAlJML2019.R)", "乱数の固定", "指数表記の回避・有効数字2桁に設定"))`

<!--
Rmarkdownをknitする際には，\`source()\`の項\`local = knitr::knit_global()\`を指定する"
-->

```{r load-packages-sources, include = FALSE, eval = TRUE, cache = FALSE}
library(tidyverse)
library(broom)
library(lme4)
library(MASS)
library(hypr)
library(knitr)

source(
  "http://read.psych.uni-potsdam.de/attachments/article/188/mixedDesign.v0.6.3.R",
  local = knitr::knit_global()
)

#source("http://read.psych.uni-potsdam.de/pmr2/attachments/article/188/SchadEtAlJML2019.R")

set.seed(1212)

options(
  scipen = 999,
  digits = 2
  )
```

```{r ggplot2-theme-settings, echo = FALSE, eval = TRUE, cache = FALSE}
theme_set(
  theme_bw() +
  theme(
    #legend.position = "top",
    legend.text = element_text(size = 12),
    legend.title = element_text(size = 16),
    axis.title.x = element_text(
      vjust = 0.5,
      size = 16,
      margin = margin(
        t = 10,
        r = 0,
        b = 0,
        l = 0
        )
    ),
    axis.title.y = element_text(
      vjust = 0.5,
      size = 16,
      margin = margin(
        t = 0,
        r = 10,
        b = 0,
        l = 0
        )
    ),
    axis.text = element_text(
      size = rel(1.2)
      ),
    strip.text.x = element_text(
      size = rel(1.5)
      )
  )
)
library(gghighlight)
```

---

```{r child = "manuscripts/02-conceptual-explanation/00-conceptual-explanation.Rmd"}
```

---

```{r child = "manuscripts/03-basic-concepts/01-basic-concepts.Rmd"}
```

---

```{r child = "manuscripts/04-default-contrast/00-default-contrast.Rmd"}
```

---

```{r child = "manuscripts/05-hypothesis-matrix/00-hypothesis-matrix.Rmd"}
```

---

```{r child = "manuscripts/06-further-examples/00-further-examples.Rmd"}
```

---

```{r child = "manuscripts/07-good-set/00-good-set.Rmd"}
```

---

```{r child = "manuscripts/08-hypothesis-and-contrast-matrices/00-hypothesis-and-contrast-matrices.Rmd"}
```

---

<!-- adjust font size in this css code chunk, currently 80 -->

```{css, eval = TRUE, echo = FALSE}
.remark-code{line-height: 1.5; font-size: 80%}

@media print {
  .has-continuation {
    display: block;
  }
}

code.r.hljs.remark-code{
  position: relative;
  overflow-x: hidden;
}

code.r.hljs.remark-code:hover{
  overflow-x:visible;
  width: 500px;
  border-style: solid;
}

.highlight-last-item > ul > li, 
.highlight-last-item > ol > li {
  opacity: 0.5;
}

.highlight-last-item > ul > li:last-of-type,
.highlight-last-item > ol > li:last-of-type {
  opacity: 1;
}

.column:first-of-type {float:left}
.column:last-of-type {float:right}

.split-30 .column:first-of-type {width: 30%}
.split-30 .column:last-of-type {width: 70%}
.split-40 .column:first-of-type {width: 40%}
.split-40 .column:last-of-type {width: 60%}
.split-50 .column:first-of-type {width: 50%}
.split-50 .column:last-of-type {width: 50%}
.split-60 .column:first-of-type {width: 60%}
.split-60 .column:last-of-type {width: 40%}
.split-70 .column:first-of-type {width: 70%}
.split-70 .column:last-of-type {width: 30%}

.pull-right + * {
  clear: both;
}

.pull-right + * {
  clear: both;
}
```
