class: inverse, middle, center

# Further examples of contrasts illustrated with a factor with four levels (pp.12--16)

---

class: inverse, middle
<!-- class: inverse, middle, split-50 -->

## さまざまな対比行列

1. Repeated contrast
2. Contrasts in linear regression analysis: The design or model matrix
3. Polynomial contrasts
4. Custom contrasts

---

## シミュレーション用データについて

::: columns

:::: pull-left

::::: block

- データ：`simdat3`
  - [Heister, Würzner, & Kliegl (2012)](http://read.psych.uni-potsdam.de/pmr2/attachments/article/138/Heister_etal.Chapter.2012.pdf)の実験結果に基づくシミュレーション
- **応答変数**：fixation duration
- **説明変数**：判断する単語の頻度
- 被験者間計画での水準数
  - 4水準
- 被験者内計画での水準数
  - なし
- 被験者間計画での1水準あたりの実験参加者数
  - 5人
  - 計 $4 \times 5 = 20$ 人
- 各水準での応答変数の平均値
  - 10, 20, 10, 40
- 要因の標準偏差
  - 10

::::

:::: pull-right

```{r}
#| data-simdat3,
#| echo = TRUE,
#| eval = FALSE

set.seed(1212); simdat3 <- mixedDesign(
  B = 4,
  W = NULL,
  n = 5,
  M = matrix(
    c(10, 20, 10, 40),
    nrow = 4,
    ncol = 1,
    byrow = FALSE
  ),
  SD = 10,
  long = TRUE
) |>
  rename(F = B_A) |>
  mutate(
    F = fct_recode(
      F,
      low           = "A1",
      `medium-low`  = "A2",
      `medium-high` = "A3",
      high          = "A4"
    )
  )
```

```{r}
#| ref.label = c('data-simdat2'),
#| echo = FALSE,
#| eval = TRUE
```

