class: inverse, middle, center

# Further examples of contrasts illustrated with a factor with four levels (pp.12--16)

---

class: inverse, middle
<!-- class: inverse, middle, split-50 -->

## 1要因4水準のデータに，さまざまな対比行列を当てはめる

1. Repeated contrast
2. Contrasts in linear regression analysis: The design or model matrix
3. Polynomial contrasts
4. Custom contrasts

---

## シミュレーション用データについて

::: columns

:::: pull-left

::::: block

- データ：`simdat3`
  - [Heister, Würzner, & Kliegl (2012)](http://read.psych.uni-potsdam.de/pmr2/attachments/article/138/Heister_etal.Chapter.2012.pdf)の実験結果に基づくシミュレーション
- **応答変数**：fixation duration
- **説明変数**：単語の頻度
- 被験者間計画での水準数
  - 4水準
- 被験者内計画での水準数
  - なし
- 被験者間計画での1水準あたりの実験参加者数
  - 5人
  - 計 $4 \times 5 = 20$ 人
- 各水準での応答変数の平均値
  - 10, 20, 10, 40
- 要因の標準偏差
  - 10

:::::

::::

:::: pull-right

```{r}
#| data-simdat3,
#| echo = TRUE,
#| eval = FALSE

set.seed(1212); simdat3 <- mixedDesign(
  B = 4,
  W = NULL,
  n = 5,
  M = matrix(
    c(10, 20, 10, 40),
    nrow = 4,
    ncol = 1,
    byrow = FALSE
  ),
  SD = 10,
  long = TRUE
) |>
  rename(F = B_A) |>
  mutate(
    F = fct_recode(
      F,
      low           = "A1",
      `medium-low`  = "A2",
      `medium-high` = "A3",
      high          = "A4"
    )
  )
```

```{r}
#| ref.label = c('data-simdat3'),
#| echo = FALSE,
#| eval = TRUE
```

::::

:::

---

`r chunk_reveal("fig-simdat3", title = "### シミュレーションの結果を図や表で確認", display_type = c("code", "output", "md"), md = c("データセット", "説明変数の水準毎にデータをまとめ上げ", "水準毎に，  \n- データの個数**N**，  \n- 応答変数の平均値**M**，  \n- 応答変数の平均値の標準偏差**SD**，  \n- 応答変数の平均値の標準偏差**SE**  \n  \nを計算", "まとめ上げを解除", "線グラフを描画", "誤差範囲 ( $\\pm 1SE$ ) を描画  \n※ $\\pm 1SE$ 自体は95%信頼区間ではない（68%信頼区間）  \n※信頼区間にする場合， $\\pm 1.96SE$ ", "x軸・y軸の軸名を変更"), widths = c(2, 2, 1))`

```{r}
#| fig-simdat3,
#| include = FALSE

simdat3 |>
  group_by(F) |>
  summarise(
    N = length(DV),
    M = mean(DV),
    SD = sd(DV),
    SE = SD / sqrt(N)
  ) |>
  ungroup() |>
  mutate(
    GM = mean(M)
  ) |>
  (
    \(d){
      qplot(
        x = F, y = M,
        group = 1,
        data = d,
        geom = c("point", "line")
      ) +
      geom_errorbar(
        aes(
          max = M + SE,
          min = M - SE
        ),
        width = 0
      ) +
      labs(
        y = "Mean DV",
        x = "Factor F"
      ) +
      geom_hline(
        yintercept = d$GM,
        linetype = "dashed"
      )
    }
  )()
```

---

`r chunk_reveal("tab-simdat3", title = "### シミュレーションの結果を図や表で確認", display_type = c("code", "output", "md"), md = c("データセット", "説明変数の水準毎にデータをまとめ上げ", "水準毎に，  \n- データの個数**N**，  \n- 応答変数の平均値**M**，  \n- 応答変数の平均値の標準偏差**SD**，  \n- 応答変数の平均値の標準偏差**SE**  \n  \nを計算", "まとめ上げを解除", "表の出力  \n- **digits**：有効数字の桁数を指定  \n- **col.names**：表内での各列の名前を変更"), widths = c(2, 2, 1))`

```{r}
#| tab-simdat3,
#| include = FALSE

simdat3 |>
  group_by(F) |>
  summarise(
    N = length(DV),
    M = mean(DV),
    SD = sd(DV),
    SE = SD / sqrt(N)
  ) |>
  ungroup() |>
  kable(
    digits = 2,
    col.names = c(
      'Levels of Factor',
      'N. of data points',
      'Mean RT',
      'Std. Dev.',
      'Std. Err.'
    )
  )
```

---

```{r child = '01-repeated-contrasts.Rmd'}
```

---

```{r child = '02-design-model-matrix.Rmd'}
```

---

```{r child = '01-polynomial-contrasts.Rmd'}
```

---
