name: repeated-contrast-weights

## Repeated contrasts

::: columns

:::: pull-left

- （順序が決まっている）隣り合う水準同士を比較
  - 実験群1 vs 実験群2
  - 実験群2 vs 実験群3
  - 実験群3 vs 実験群4...

--

- 例：語の頻度の効果を，隣り合う水準と比べる
    1. 低頻度
    2. 中頻度・低
    3. 中頻度・高
    4. 高頻度

--

  - 主な対比は次の3つ
      1. 中頻度・低のRT < 低頻度のRT
      2. 中頻度・高のRT < 中頻度・低のRT
      3. 高頻度のRT < 中頻度・高のRT

::::

:::: pull-right

```{r}
#| schema-simdat3,
#| echo = FALSE

summary_simdat3 <- simdat3 |>
  group_by(F) |>
  summarise(
    N = length(DV),
    M = mean(DV),
    SD = sd(DV),
    SE = SD / sqrt(N)
  ) |>
  ungroup() |>
  mutate(
    GM = mean(M),
    lag.M = M - lag(M)
  )

label.y <- summary_simdat3 |>
  filter(
    F != "low"
  ) |>
  mutate(
    M = M - abs(lag.M)/2,
    label = c(
      "paste(italic(β)[1], '= (medium-low) - (low)')",
      "paste(italic(β)[2], '= (medium-high) - (medium-low)')",
      "paste(italic(β)[3], '= (high) - (medium-high)')"
    )
  )

summary_simdat3 |>
  (
    \(d){
      qplot(
        x = F, y = M,
        group = 1,
        data = d,
        geom = c("point", "line")
      ) +
      geom_errorbar(
        aes(
          max = M + SE,
          min = M - SE
        ),
        width = 0
      ) +
      labs(
        y = "Mean DV",
        x = "Factor F"
      ) +
      geom_hline(
        yintercept = d$GM,
        linetype = "dashed"
      )
    }
  )() +
  geom_label(
    aes(
      x = "low",
      y = mean(M),
    ),
    parse = TRUE,
    label = "paste(italic(β)[0], '= Grand Mean')"
  ) +
  #### difference between low and medium-low
  geom_segment(
    aes(
      x = "medium-low",
      y = summary_simdat3 |>
        filter(F == "low") |>
        dplyr::select(M) |>
        pull(),
      xend = "medium-low",
      yend = summary_simdat3 |>
        filter(F == "medium-low") |>
        dplyr::select(M) |>
        pull()
    ),
    arrow = arrow(
      length = unit(0.1, "inches"),
      ends = "both"
    ),
    position = position_nudge(x = -0.5),
    colour = "red",
    size = 0.75
  ) +
  #### difference between medium-low and medium-high
  geom_segment(
    aes(
      x = "medium-high",
      y = summary_simdat3 |>
        filter(F == "medium-low") |>
        dplyr::select(M) |>
        pull(),
      xend = "medium-high",
      yend = summary_simdat3 |>
        filter(F == "medium-high") |>
        dplyr::select(M) |>
        pull()
    ),
    arrow = arrow(
      length = unit(0.1, "inches"),
      ends = "both"
    ),
    position = position_nudge(x = -0.5),
    colour = "red",
    size = 0.75
  ) +
  #### difference between medium-high and high
  geom_segment(
    aes(
      x = "high",
      y = summary_simdat3 |>
        filter(F == "medium-high") |>
        dplyr::select(M) |>
        pull(),
      xend = "high",
      yend = summary_simdat3 |>
        filter(F == "high") |>
        dplyr::select(M) |>
        pull()
    ),
    arrow = arrow(
      length = unit(0.1, "inches"),
      ends = "both"
    ),
    position = position_nudge(x = -0.5),
    colour = "red",
    size = 0.75
  ) +
  geom_label(
    data = label.y,
    aes(
      x = F,
      y = M,
      label = label
    ),
    parse = TRUE,
    position = position_nudge(x = -0.5)
  ) +
  labs(
    x = "Word Frequency",
    y = "Reaction Time"
  )
```

::::

:::

---

## Repeated contrasts

::: columns

:::: pull-left

::::: block

### 検証する帰無仮説

1. 中頻度・低のRT $\mu_2$ は，低頻度語へのRT $\mu_1$ と同じか？
2. 中頻度・高のRT $\mu_3$ は，中頻度・低のRT $\mu_2$ と同じか？
3. 高頻度のRT $\mu_4$ は， 中頻度・高のRT $\mu_3$ と同じか？

<!--
4. 全体平均 $\frac{\mu_1 + \mu_2 + \mu_3 + \mu_4}{4}$ は0秒と同じ？
-->

:::::

::::

:::: pull-right

```{r}
#| ref.label = c('schema-simdat3'),
#| echo = FALSE,
#| eval = TRUE
```

::::

:::

---

## Repeated contrasts

::: columns

:::: pull-left

::::: block

### 検証する帰無仮説

言葉を数式に変換

$$\begin{aligned}
{H_0}_{2-1}: & \mu_2 = \mu_1 \\
{H_0}_{3-2}: & \mu_3 = \mu_2 \\
{H_0}_{4-3}: & \mu_4 = \mu_3
\end{aligned}$$

:::::

::::

:::: pull-right

```{r}
#| ref.label = c('schema-simdat3'),
#| echo = FALSE,
#| eval = TRUE
```

::::

:::

---

## Repeated contrasts

::: columns

:::: pull-left

::::: block

### 検証する帰無仮説

両辺から右辺部分を引く

$$\begin{aligned}
{H_0}_{2-1}: & \mu_2 - \mu_1 = 0 \\
{H_0}_{3-2}: & \mu_3 - \mu_2 = 0 \\
{H_0}_{4-3}: & \mu_4 - \mu_3 = 0
\end{aligned}$$

:::::

::::

:::: pull-right

```{r}
#| ref.label = c('schema-simdat3'),
#| echo = FALSE,
#| eval = TRUE
```

::::

:::

---

## Repeated contrasts

::: columns

:::: pull-left

::::: block

### 検証する帰無仮説

- $\mu_1, ..., \mu_4$ の内，各式に存在しないものを書き加える
- 書き加えるときには，追加するものに0を掛けてから

$$\begin{aligned}
{H_0}_{2-1}: & \mu_2 - \mu_1 + 0 \times \mu_3 + 0 \times \mu_4 = 0 \\
{H_0}_{3-2}: & \mu_3 - \mu_2 + 0 \times \mu_1 + 0 \times \mu_4 = 0 \\
{H_0}_{4-3}: & \mu_4 - \mu_3 + 0 \times \mu_1 + 0 \times \mu_2 = 0
\end{aligned}$$

:::::

::::

:::: pull-right

```{r}
#| ref.label = c('schema-simdat3'),
#| echo = FALSE,
#| eval = TRUE
```

::::

:::

---

## Repeated contrasts

::: columns

:::: pull-left

::::: block

### 検証する帰無仮説

- $\mu_1, ..., \mu_4$ の順番を整理
- $\mu_1, ..., \mu_4$に掛かっている数が，それぞれに対する重みづけ

$$\begin{aligned}
{H_0}_{2-1}: & (-1) \times \mu_1 + 1\times \mu_2 + 0 \times \mu_3 + 0 \times \mu_4 = 0 \\
{H_0}_{3-2}: & 0 \times \mu_1 + (-1) \times \mu_2 + 1 \times \mu_3 + 0 \times \mu_4 = 0 \\
{H_0}_{4-3}: & 0 \times \mu_1 + 0 \times \mu_2 + (-1) \times \mu_3 + 1 \times \mu_4= 0
\end{aligned}$$

:::::

::::

:::: pull-right

```{r}
#| ref.label = c('schema-simdat3'),
#| echo = FALSE,
#| eval = TRUE
```

::::

:::

---

## 重みづけを抽出し，「仮説行列」に書く

$\mu_1$, $\mu_2$, $\mu_3$, $\mu_4$ には重みづけがある

::: columns

:::: pull-left

$$\begin{aligned}
{H_0}_{2-1}: & (-1) \times \mu_1 + 1\times \mu_2 + 0 \times \mu_3 + 0 \times \mu_4 = 0 \\
{H_0}_{3-2}: & 0 \times \mu_1 + (-1) \times \mu_2 + 1 \times \mu_3 + 0 \times \mu_4 = 0 \\
{H_0}_{4-3}: & 0 \times \mu_1 + 0 \times \mu_2 + (-1) \times \mu_3 + 1 \times \mu_4= 0
\end{aligned}$$

::::

:::: pull-right

- 各行：**帰無仮説**
  - ${H_0}_{2-1}$: `c2vs1`
  - ${H_0}_{3-2}$: `c3vs2`
  - ${H_0}_{4-3}$: `c4vs3`
- 各列：各水準への**重み**

```{r}
#| repeated-hypothesis-matrix,
#| echo = TRUE,
#| eval = FALSE

HcRE <- rbind(
  c2vs1 = c(low = -1, `med-low` =  1, `med-hi` =  0, hi = 0),
  c3vs2 = c(low =  0, `med-low` = -1, `med-hi` =  1, hi = 0),
  c4vs3 = c(low =  0, `med-low` =  0, `med-hi` = -1, hi = 1)
)
```

```{r}
#| ref.label = c('repeated-hypothesis-matrix'),
#| echo = FALSE,
#| eval = TRUE
```

::::

:::

---

`r chunk_reveal("repeated-hypothesis-matrix-transpose", left_assign = "detect", title = "## 重みづけを抽出し，「仮説行列」に書く",  display_type = c("code", "output", "md"), md = c("仮説行列", "仮説行列を転置 *transpose*  \n今度は各行が水準，各列が仮説に変わる"))`


```{r}
#| repeated-hypothesis-matrix-transpose,
#| include = FALSE
HcRE |>
  t()
```

---

`r chunk_reveal("repeated-hypothesis-matrix-ginv", left_assign = "detect", title = "## 一般化逆行列を使い，仮説行列を対比行列に変換",  display_type = c("code", "output", "md"), md = c("仮説行列に対し…", "一般化逆行列を適用，仮説行列を対比行列に変換", "仮説行列に対し…", "一般化逆行列を適用，仮説行列を対比行列に変換", "行名・列名を再付与", "分数表記に"))`


```{r}
#| repeated-hypothesis-matrix-ginv,
#| include = FALSE

XcRE <- HcRE |>
  hypr::ginv2()

XcRE <- HcRE |>
  ginv() |>
  provideDimnames(base = dimnames(HcRE)[2:1]) |>
  fractions()
```

---

`r chunk_reveal("repeated-hypothesis-matrix-ginv-contr-sdif", left_assign = "detect", title = "## 一般化逆行列を使い，仮説行列を対比行列に変換",  display_type = c("code", "output", "md"), md = c("仮説行列に一般化逆行列を適用したもの", "4水準の時のrepeated contrast", "分数表記に"))`


```{r}
#| repeated-hypothesis-matrix-ginv-contr-sdif,
#| include = FALSE

XcRE

contr.sdif(4) |>
  fractions()
```

---

`r chunk_reveal("manual-repeated-contrasts", left_assign = "detect", break_type = "rotate", title = "## 対比行列を要因に当てはめ，線形モデルを実行",  display_type = c("code", "output", "md"), md = c("仮説行列から作ったRE contrastsを適用", "**contr.sum(3)**で作ったRE contrastsを適用", "希望するcontrastsになったか確認", "統計モデル構築", "結果表示", "より見やすく結果表示"), widths = c(3, 2, 1))`

```{r}
#| manual-repeated-contrasts,
#| include = FALSE

contrasts(simdat3$F) <- XcRE #ROTATE
contrasts(simdat3$F) <- contr.sum(3) #ROTATE

contrasts(simdat3$F)

lm(DV ~ F, data = simdat3) |>
  tidy(conf.int = TRUE, conf.level = 0.95) |>
  mutate(
    `95% CI` = paste0(
      "[",
      conf.low |> round(2),
      ", ",
      conf.high |> round(2),
      "]"
    )
  ) |>
  relocate(`95% CI`, .after = estimate) |>
  dplyr::select(-c(std.error, conf.low, conf.high)) |>
  kable(
    digits = 2,
    escape = FALSE,
    col.names = c(
      'Predictor',
      'Estimate',
      '95% CI',
      '$t$-value',
      '$p$-value'
    )
  )
```

---

## 統計モデルから仮説を検証

::: columns

:::: pull-left

::::: block

<!--
### 検証する帰無仮説
-->

1. 低頻度語への反応時間 $\mu_1$ は，全体平均 $\frac{\mu_1 + \mu_2 + \mu_3}{3}$ と同じか？
    - `FcH01`より， $\mu_1 = 50$
    - $t$ 値が $t(9)$ の両側2.5% $t \leq `r qt(df = 9, 0.025)`, `r qt(df = 9, 0.975)` \leq t$にあるため，低頻度語への反応時間は全体平均より有意に長い
2. 中頻度語への反応時間 $\mu_2$ は，全体平均 $\frac{\mu_1 + \mu_2 + \mu_3}{3}$ と同じか？
    - `FcH02`より， $\mu_2 = 0$
    - $t$ 値が $t(9)$ の両側2.5%にないため，低頻度語への反応時間と全体平均の差は有意ではない
3. 全体平均 $\frac{\mu_1 + \mu_2 + \mu_3}{3}$ は0秒と同じ？
    - `(Intercept)`より， $\frac{\mu_1 + \mu_2 + \mu_3}{3} = 450$

:::::

::::

:::: pull-right

```{r}
#| tab-results-simdat3,
#| echo = FALSE,
#| eval = TRUE

contrasts(simdat3$F) <- XcRE[, colnames(XcRE) != "cH00"] #ROTATE

lm(DV ~ F, data = simdat3) |>
  tidy(conf.int = TRUE, conf.level = 0.95) |>
  mutate(
    `95% CI` = paste0(
      "[",
      conf.low |> round(0),
      ", ",
      conf.high |> round(0),
      "]"
    )
  ) |>
  relocate(`95% CI`, .after = estimate) |>
  dplyr::select(-c(std.error, conf.low, conf.high)) |>
  kable(
    digits = 2,
    escape = FALSE,
    col.names = c(
      'Predictor',
      'Estimate',
      '95% CI',
      '$t$-value',
      '$p$-value'
    )
  )
```

```{r}
#| fig-simdat3,
#| echo = FALSE,
#| eval = TRUE

simdat3 |>
  group_by(F) |>
  summarise(
    N = length(DV),
    M = mean(DV),
    SD = sd(DV),
    SE = SD / sqrt(N)
  ) |>
  ungroup() |>
  mutate(
    GM = mean(M)
  ) |>
  (
    \(d){
      qplot(
        x = F, y = M,
        group = 1,
        data = d,
        geom = c("point", "line")
      ) +
      geom_errorbar(
        aes(
          max = M + SE,
          min = M - SE
        ),
        width = 0
      ) +
      labs(
        y = "Mean DV",
        x = "Factor F"
      ) +
      geom_hline(
        yintercept = d$GM,
        linetype = "dashed"
      )
    }
  )()
```

::::

:::