## Contrasts in linear regression analysis: The design or model matrix

- 質的変数の対比により，離散的な水準を数値の変数にする
  - 離散的：とびとびの値を取る
- どの水準間の差について検定しようとしているか，数値・数式として符号する

---

## Contrast matrix 対比行列

それぞれの水準をどのようにコーディングしたか，1行ずつ記述したもの

```{r}
#| repeated-contrast-matrix,
#| echo = TRUE,
#| eval = FALSE

XcRE
```

```{r}
#| ref.label = c('repeated-contrast-matrix'),
#| echo = FALSE,
#| eval = TRUE
```

---

`r chunk_reveal("repeated-contrast-design-matrix", left_assign = "detect", title = "## Design matrix [配置行列](https://www.ouj.ac.jp/mijika/tokei/xml/k3_04012.xml)  \n  \n各データポイントに対し，具体的にどの対比が使われたか記述したもの  \n",  display_type = c("code", "output", "md"), md = c("配置行列のオブジェクトを作る", "tibbleデータフレームにする", ""))`

```{r}
#| repeated-contrast-design-matrix,
#| include = FALSE

covars <- model.matrix(
  ~ 1 + F, data = simdat3
) |>
  as_tibble()

covars
```

---


.pull-left[

### Contrast matrix 対比行列

```{r}
#| ref.label = c('repeated-contrast-matrix'),
#| echo = FALSE,
#| eval = TRUE
```

]

.pull-right[

### Design matrix 配置行列

- 対比行列を各データポイントに拡張したもの
- どのデータポイントに，どの水準（コーディング）が**配置**されているか示す
- `Fc2vs1`のような列は，「質的変数の各水準を，1つずつ量的な説明変数に替えたもの」

<!--
"元データ", "要因**F**の列だけ抽出", "要因**F**の列と**covars**を結合する", "**F**を**(Intercept)**の後ろに"
-->

```{r}
#| repeated-contrast-design-matrix-show,
#| echo = FALSE,
#| eval = TRUE

simdat3 |>
  dplyr::select(F) |>
  bind_cols(
    covars
  ) |>
  relocate(
    F,
    .after = `(Intercept)`
  ) |>
  head(15)
```

]

---

## Design matrixを線形モデルの要因として使う

Design matrixにおける`Fc2vs1`のような列は，「質的変数の各水準を，1つずつの量的な説明変数に替えたもの」

- `Fc2vs1`などを「『質的な説明変数』の水準」の1つではなく，「量的な説明変数」の1つとして捉える
  - `Fc2vs1`は，質的な説明変数`F`の水準の1つ
  - `Fc2vs1`は，量的な説明変数`Fc2vs1`であり， $-\frac{3}{4}$ または $\frac{1}{4}$を取る

**Design matrixにおける`Fc2vs1`などを説明変数として利用できる**

---

`r chunk_reveal("simdat3-with-repeated-contrast-design-matrix", left_assign = "detect", title = "## Design matrixを線形モデルの要因として使う  \n  \nDesign matrixをsimdat3に結合  \n",  display_type = c("code", "output", "md"), md = c("配置行列のオブジェクト", "**(Intercept)**列を除去", "**(Intercept)**列を除去した配置行列を，**simdat3**に結合", "**F**列が最先頭列になるよう列を並べ替え"))`

```{r}
#| simdat3-with-repeated-contrast-design-matrix,
#| include = FALSE

simdat3_DM <- covars |>
  dplyr::select(-`(Intercept)`) |>
  bind_cols(simdat3) |>
  relocate(F)
```
---

`r chunk_reveal("lm-with-repeated-contrast-design-matrix", left_assign = "detect", break_type = "rotate", title = "## Design matrixを線形モデルの要因として使う",  display_type = c("code", "output", "md"), md = c("Repeated contrastを適用した**F**を使いモデルを構築した場合", "Repeated contrastに基づくdesign matrixを使いモデルを構築した場合  \n  \n**Repeated contrastを適用したFを使いモデルを構築した場合と結果が完全に一致！**"))`

```{r}
#| lm-with-repeated-contrast-design-matrix,
#| include = FALSE

m3_mr <- lm(DV ~ F, data = simdat3_DM) #ROTATE
m3_mr <- lm(DV ~ Fc2vs1 + Fc3vs2 + Fc4vs3, data = simdat3_DM) #ROTATE

m3_mr |>
  tidy(conf.int = TRUE, conf.level = 0.95) |>
  mutate(
    `95% CI` = paste0(
      "[",
      conf.low |> round(2),
      ", ",
      conf.high |> round(2),
      "]"
    )
  ) |>
  relocate(`95% CI`, .after = estimate) |>
  dplyr::select(-c(std.error, conf.low, conf.high)) |>
  kable(
    digits = 2,
    escape = FALSE,
    col.names = c(
      'Predictor',
      'Estimate',
      '95% CI',
      '$t$-value',
      '$p$-value'
    )
  )
```

---


