name: polynomial-contrast-weights

## Polynomial contrasts

::: columns

:::: pull-left

- （順序が決まっている）隣り合う水準同士を比較
  - 水準間で同じペースで増加・減少？
  - 水準間毎に，増加・減少のペースが変わる？
- 例：語の頻度の効果を，隣り合う水準と比べる
    1. 低頻度
    2. 中頻度・低
    3. 中頻度・高
    4. 高頻度
- 主な対比は次の3つ
    1. 1次関数ペース（Linear; どの水準間でも一定ペースで増加・減少？）
    2. 2次関数ペース（Quadratic; 次の水準間に移るほど増加・減少が激しい・穏やか？）
    3. 3次関数ペース（Cubic; 次の水準間に移るほど増加・減少が入れ替わる？）

::::

:::: pull-right

```{r}
#| schema-simdat3-polynomial,
#| echo = FALSE

label.y <- summary_simdat3 |>
  filter(
    F != "low"
  ) |>
  mutate(
    M =c(14, 18, 25),
    label = c(
      "paste(italic(β)[1], '= Linear trend')",
      "paste(italic(β)[2], '= Quadratic trend')",
      "paste(italic(β)[3], '= Cubic trend')"
    )
  )

summary_simdat3 |>
  (
    \(d){
      qplot(
        x = F, y = M,
        group = 1,
        data = d,
        geom = c("point", "line")
      ) +
      geom_errorbar(
        aes(
          max = M + SE,
          min = M - SE
        ),
        width = 0
      ) +
      labs(
        y = "Mean DV",
        x = "Factor F"
      ) +
      geom_hline(
        yintercept = d$GM,
        linetype = "dashed"
      )
    }
  )() +
  geom_label(
    aes(
      x = "low",
      y = mean(M),
    ),
    parse = TRUE,
    label = "paste(italic(β)[0], '= Grand Mean')"
  ) +
  #### Cubic trend
  stat_smooth(
    #inherit.aes = FALSE,
    aes(
      x = as.numeric(F),
      y = M
    ),
    method = "lm",
    formula = y ~ poly(x, 3),
    size = 1,
    colour = "red",
    se = FALSE
  ) +
  #### quadratic trend
  stat_smooth(
    #inherit.aes = FALSE,
    aes(
      x = as.numeric(F),
      y = M
    ),
    method = "lm",
    formula = y ~ poly(x, 2),
    size = 1,
    colour = "red",
    linetype = "dashed",
    se = FALSE
  ) +
  #### linear trend
  stat_smooth(
    inherit.aes = FALSE,
    aes(
      x = as.numeric(F),
      y = M
    ),
    method = "lm",
    formula = y ~ x,
    size = 1,
    colour = "red",
    linetype = "88",
    se = FALSE
  ) +
  #### labels
  geom_label(
    data = label.y,
    aes(
      x = F,
      y = M,
      label = label
    ),
    parse = TRUE
  ) +
  labs(
    x = "Word Frequency",
    y = "Reaction Time"
  )
```

::::

:::

---

## Polynomial contrasts

::: columns

:::: pull-left

::::: block

### 検証する帰無仮説

1. 1次関数ペース（Linear; どの水準間でも一定ペースで増加・減少？）
2. 2次関数ペース（Quadratic; 次の水準間に移るほど増加・減少が激しい・穏やか？）
3. 3次関数ペース（Cubic; 次の水準間に移るほど増加・減少が入れ替わる？）

:::::

::::

:::: pull-right

```{r}
#| ref.label = c('schema-simdat3-polynomial'),
#| echo = FALSE,
#| eval = TRUE
```

::::

:::

---

`r chunk_reveal("polynomial-hypothesis-matrix-ginv-contr-poly", left_assign = "detect", title = "## Polynomial contrastの対比行列", display_type = c("code", "output", "md"), md = c("4水準の時のPolynomial contrastの対比行列", "希望するcontrastsになったか確認"))`


```{r}
#| polynomial-hypothesis-matrix-ginv-contr-poly,
#| include = FALSE

contrasts(simdat3$F) <- contr.poly(4)
contrasts(simdat3$F)
```

---

`r chunk_reveal("manual-polynomial-contrasts", left_assign = "detect", title = "## 対比行列を要因に当てはめ，線形モデルを実行",  display_type = c("code", "output", "md"), md = c("統計モデル構築", "結果表示（各係数の95%信頼区間も算出）", "各係数の95%信頼区間を1列にまとめる", "各係数の95%信頼区間をまとめた列を，係数の列の後ろに配置", "標準誤差，95%信頼区間の上・下限の列を削除", "表にまとめる"), widths = c(3, 2, 1))`

```{r}
#| manual-polynomial-contrasts,
#| include = FALSE

lm(DV ~ F, data = simdat3) |>
  tidy(conf.int = TRUE, conf.level = 0.95) |>
  mutate(
    `95% CI` = paste0(
      "[",
      conf.low |> round(0),
      ", ",
      conf.high |> round(0),
      "]"
    )
  ) |>
  relocate(`95% CI`, .after = estimate) |>
  dplyr::select(-c(std.error, conf.low, conf.high)) |>
  kable(
    digits = 2,
    escape = FALSE,
    col.names = c(
      'Predictor',
      'Estimate',
      '95% CI',
      '$t$-value',
      '$p$-value'
    )
  )
```

---

## 統計モデルから仮説を検証

::: columns

:::: pull-left

::::: block

<!--
### 検証する帰無仮説
-->

1. 1次関数ペース（Linear; どの水準間でも一定ペースで増加・減少？）
    - `F L`より，linear trend 有意
2. 2次関数ペース（Quadratic; 次の水準間に移るほど増加・減少が激しい・穏やか？）
    - `F Q`より，quadratic trend 有意
3. 3次関数ペース（Cubic; 次の水準間に移るほど増加・減少が入れ替わる？）
    - `F C`より，cubic trend 有意

:::::

::::

:::: pull-right

```{r}
#| ref.label = c('manual-polynomial-contrasts'),
#| echo = FALSE,
#| eval = TRUE
```

```{r}
#| ref.label = c('schema-simdat3-polynomial'),
#| echo = FALSE,
#| eval = TRUE
```

::::

:::

---

## Polynomial contrastの長所

- Polynomial contrastでlinear trendを指定することで，全体的な増加傾向をlinear trendの係数として表現することができる
  - 全体的な増加傾向の検出力も上がる
  - （データに応じ，全体的な減少傾向もlinear trendの係数として表現可能なはず）
- 要因の水準が増えれば増えるほど，他の対比方法（コーディング方法）やオムニバスF検定よりも，polynomial contrastを使う時の方が，少ない変数で応答変数を説明できる
  - オムニバスF検定：全ての水準から2つ選んでできる水準の組み合わせ全てについて1回ずつ統計を掛ける
