name: custom-contrast-weights

## Custom contrasts

- 先行研究の結果や推論に基づいて，特定の応答変数（の平均値）のパターンが予測できることがある
- そうしたパターンを検定するための対比

---

::: columns

:::: pull-left

## Custom contrasts

- 例：語の頻度の効果について
    1. 低頻度へのRTと中頻度・低へのRTは，同じ
    2. 中頻度・高へのRTから高頻度へのRTにかけて，一定ペースで増加する

<!-- -->

1. ↑の予測に基づき，応答変数の平均値のパターンを考える
2. 応答変数の平均値を中心化
    - 各水準へのRTが，全体平均からどれだけ離れているか
3. 中心化した値の比を同じ数で割り，最小の整数値から成る比にする

他にも，例えば
[このような方法](https://stats.idre.ucla.edu/r/library/r-library-contrast-coding-systems-for-categorical-variables/#User)
がある

::::

:::: pull-right

|| 低頻度へのRT | 中頻度・低へのRT | 中頻度・高へのRT | 高頻度へのRT |
|:-:|:----------:|:----------:|:----------:|:----------:|
|1| 10 | 10 | 20 | 30 |
|2| `r 10 - (10 + 10 + 20 + 30)/4` | `r 10 - (10 + 10 + 20 + 30)/4` | `r 20 - (10 + 10 + 20 + 30)/4` | `r 30 - (10 + 10 + 20 + 30)/4` |
|3| `r (10 - (10 + 10 + 20 + 30)/4)/2.5` | `r (10 - (10 + 10 + 20 + 30)/4)/2.5` | `r (20 - (10 + 10 + 20 + 30)/4)/2.5` | `r (30 - (10 + 10 + 20 + 30)/4)/2.5` |

```{r}
#| schema-simdat3-custom,
#| echo = FALSE

summary_simdat3 |>
  (
    \(d){
      qplot(
        x = F, y = M,
        group = 1,
        data = d,
        geom = c("point", "line")
      ) +
      geom_errorbar(
        aes(
          max = M + SE,
          min = M - SE
        ),
        width = 0
      ) +
      labs(
        y = "Mean DV",
        x = "Factor F"
      ) +
      geom_path(
        data = tibble(
            F = c("low", "medium-low", "medium-high", "high"),
            M = c(10, 10, 20, 30)
        ),
        colour = "red",
        linetype = "dashed"
      )
    }
  )() +
  labs(
    x = "Word Frequency",
    y = "Reaction Time"
  )
```

::::

:::

---

`r chunk_reveal("custom-hypothesis-matrix-ginv-contr-poly", left_assign = "detect", title = "## Custom contrastの使い方  \n  \n- Schad et al. (2020), p.16 では，custom contrastの対比行列と，それに基づく配置行列を作っている  \n- ここでは，custom contrastを新しい説明変数として直接データに組み込む方法を紹介  \n  \n", display_type = c("code", "output", "md"), md = c("データ", "**F**の水準に応じて異なる値を取る，新しい説明変数**Fcust**を作る"))`

```{r}
#| custom-hypothesis-matrix-ginv-contr-poly,
#| include = FALSE

simdat3_CC <- simdat3 |>
  mutate(
    Fcust = case_when(
      F == "low" | F == "medium-low" ~ -3,
      F == "medium-high" ~ 1,
      F == "high" ~ 5,
      TRUE ~ NaN
    )
  )
```

---

`r chunk_reveal("manual-custom-contrasts", left_assign = "detect", title = "## 対比行列を要因に当てはめ，線形モデルを実行",  display_type = c("code", "output", "md"), md = c("統計モデル構築", "結果表示（各係数の95%信頼区間も算出）", "各係数の95%信頼区間を1列にまとめる", "各係数の95%信頼区間をまとめた列を，係数の列の後ろに配置", "標準誤差，95%信頼区間の上・下限の列を削除", "表にまとめる"), widths = c(3, 2, 1))`

```{r}
#| manual-custom-contrasts,
#| include = FALSE

lm(DV ~ Fcust, data = simdat3_CC) |>
  tidy(conf.int = TRUE, conf.level = 0.95) |>
  mutate(
    `95% CI` = paste0(
      "[",
      conf.low |> round(0),
      ", ",
      conf.high |> round(0),
      "]"
    )
  ) |>
  relocate(`95% CI`, .after = estimate) |>
  dplyr::select(-c(std.error, conf.low, conf.high)) |>
  kable(
    digits = 2,
    escape = FALSE,
    col.names = c(
      'Predictor',
      'Estimate',
      '95% CI',
      '$t$-value',
      '$p$-value'
    )
  )
```

---
