class: inverse, middle, center

# The hypothesis matrix illustrated with a three-level factor (pp.9--12)

---

class: inverse, middle
<!-- class: inverse, middle, split-50 -->

## さまざまな対比行列

1. シミュレーション用データについて
2. Sum contrasts
3. The hypothesis matrix
---

## シミュレーション用データについて

::: columns

:::: pull-left

::::: block

- 本資料では，[前のセクション](#simdat2)で作成
- **応答変数**：語彙判断課題の反応時間
- **説明変数**：判断する単語の頻度
  - 頻度が低いほど，反応時間が長い
- 被験者間計画での水準数
  - 3水準（低頻度・中頻度・高頻度）
- 被験者内計画での水準数
  - なし
- 被験者間計画での1水準あたりの実験参加者数
  - 4人
  - 計 $4 \times 3 = 12$ 人
- 各水準での応答変数の平均値
  - 500, 450, 400
- 要因の標準偏差
  - 20

:::::

::::

:::: pull-right

::::: block

### 検証する仮説

1. 低頻度語への反応時間 $\mu_1$ は，全体平均 $\frac{\mu_1 + \mu_2 + \mu_3}{3}$ と異なるか？
    - 全体平均より長い？短い？
2. 中頻度語への反応時間 $\mu_2$ は，全体平均 $\frac{\mu_1 + \mu_2 + \mu_3}{3}$ と異なるか？
    - 全体平均より長い？短い？

$$\begin{aligned}
{H_0}_1: \overbrace{\mu_1}^{\text{低頻度語への反応時間}} = \overbrace{\frac{\mu_1 + \mu_2 + \mu_3}{3}}^{全体平均}
\end{aligned}$$

$$\begin{aligned}
{H_0}_2: \overbrace{\mu_2}^{\text{中頻度語への反応時間}} = \overbrace{\frac{\mu_1 + \mu_2 + \mu_3}{3}}^{全体平均}
\end{aligned}$$

:::::

::::

:::

---

```{r child = "01-sum-contrast.Rmd"}
```

```{r child = "02-hypothesis-matrix.Rmd"}
```
