## Hypotheis matrix

- ある対比を使って本当に仮説を正しく検証できるか確認する
  - 例：
  - 「低頻度語への反応時間 $\mu_1$ が，全体平均 $\frac{\mu_1 + \mu_2 + \mu_3}{3}$ と異なるか？」を調べるのに， ${H_0}_1: \mu_1 = \frac{\mu_1 + \mu_2 + \mu_3}{3}$ という対比を使って問題ないか
- 検証したい帰無仮説や使いたい実験デザインによっては，Rの`contr.*()`関数で作れる対比行列を当てはめられないことがある
  - **どのように対比行列が作られるのか理解する意義がある**

---

## 対比行列を自分で作る

1. 検証したい帰無仮説を用意する
1. 重みづけ（例：sum contrastであれば[この重みづけ](#sum-contrast-weights)）を抽出し，「仮説行列」 *hypothesis matrix* に書く
1. 一般化逆行列 *generalised matrix inverse* を使い，仮説行列を対比行列に変換
1. 対比行列を要因に当てはめ，線形モデルを走らせる

仮説行列?? $\to$ `r contr.sum(3) |> kable()`


---

## 検証したい帰無仮説を用意する

::: columns

:::: pull-left

- **応答変数**：語彙判断課題の反応時間
- **説明変数**：判断する単語の頻度
  - 頻度が低いほど，反応時間が長い
- 被験者間計画での水準数
  - 3水準（低頻度・中頻度・高頻度）

::::: block

### 検証する仮説

1. 低頻度語への反応時間 $\mu_1$ は，全体平均 $\frac{\mu_1 + \mu_2 + \mu_3}{3}$ と異なるか？
    - 全体平均より長い？短い？
2. 中頻度語への反応時間 $\mu_2$ は，全体平均 $\frac{\mu_1 + \mu_2 + \mu_3}{3}$ と異なるか？
    - 全体平均より長い？短い？
3. 全体平均 $\frac{\mu_1 + \mu_2 + \mu_3}{3}$ は0秒と同じ？

:::::

::::

:::: pull-right

$$\begin{aligned}
{H_0}_1: \overbrace{\mu_1}^{\text{低頻度語への反応時間}} = \overbrace{\frac{\mu_1 + \mu_2 + \mu_3}{3}}^{全体平均}
\end{aligned}$$

$$\begin{aligned}
{H_0}_2: \overbrace{\mu_2}^{\text{中頻度語への反応時間}} = \overbrace{\frac{\mu_1 + \mu_2 + \mu_3}{3}}^{全体平均}
\end{aligned}$$

$$\begin{aligned}
{H_0}_0: \overbrace{\frac{\mu_1 + \mu_2 + \mu_3}{3}}^{全体平均} = 0
\end{aligned}$$

::::

:::

---

## 検証したい帰無仮説を用意する

::::: block

### 研究上の問い

- **応答変数**：語彙判断課題の反応時間
- **説明変数**：判断する単語の頻度
  - 頻度が低いほど，反応時間が長い
- 被験者間計画での水準数
  - 3水準（低頻度・中頻度・高頻度）

:::::

---

## 検証したい帰無仮説を用意する

::: columns

:::: pull-left

::::: block

### 検証する仮説

1. 低頻度語への反応時間 $\mu_1$ は，全体平均 $\frac{\mu_1 + \mu_2 + \mu_3}{3}$ と異なるか？
    - 全体平均より長い？短い？
2. 中頻度語への反応時間 $\mu_2$ は，全体平均 $\frac{\mu_1 + \mu_2 + \mu_3}{3}$ と異なるか？
    - 全体平均より長い？短い？
3. 全体平均 $\frac{\mu_1 + \mu_2 + \mu_3}{3}$ は0秒と同じ？

:::::

::::

:::: pull-right

$$\begin{aligned}
{H_0}_1: \overbrace{\mu_1}^{\text{低頻度語への反応時間}} = \overbrace{\frac{\mu_1 + \mu_2 + \mu_3}{3}}^{全体平均}
\end{aligned}$$

$$\begin{aligned}
{H_0}_2: \overbrace{\mu_2}^{\text{中頻度語への反応時間}} = \overbrace{\frac{\mu_1 + \mu_2 + \mu_3}{3}}^{全体平均}
\end{aligned}$$

$$\begin{aligned}
{H_0}_0: \overbrace{\frac{\mu_1 + \mu_2 + \mu_3}{3}}^{全体平均} = 0
\end{aligned}$$

::::

:::

---

## 検証したい帰無仮説を用意する

::: columns

:::: pull-left

::::: block

### 検証する仮説

1. 低頻度語への反応時間 $\mu_1$ は，全体平均 $\frac{\mu_1 + \mu_2 + \mu_3}{3}$ と異なるか？
    - 全体平均より長い？短い？
2. 中頻度語への反応時間 $\mu_2$ は，全体平均 $\frac{\mu_1 + \mu_2 + \mu_3}{3}$ と異なるか？
    - 全体平均より長い？短い？
3. 全体平均 $\frac{\mu_1 + \mu_2 + \mu_3}{3}$ は0秒と同じ？

:::::

::::

:::: pull-right

$${H_0}_1: (\underbrace{\frac{2}{3}}_{\mu_1\text{への重み}}\mu_1) + (\underbrace{-\frac{1}{3}}_{\mu_2\text{への重み}}\mu_2) + (\underbrace{-\frac{1}{3}}_{\mu_3\text{への重み}}\mu_3) = 0$$

$${H_0}_2: (\underbrace{-\frac{1}{3}}_{\mu_1\text{への重み}}\mu_1) + (\underbrace{\frac{2}{3}}_{\mu_2\text{への重み}}\mu_2) + (\underbrace{-\frac{1}{3}}_{\mu_3\text{への重み}}\mu_3) = 0$$

$${H_0}_0: (\underbrace{\frac{1}{3}}_{\mu_1\text{への重み}}\mu_1) + (\underbrace{\frac{1}{3}}_{\mu_2\text{への重み}}\mu_2) + (\underbrace{\frac{1}{3}}_{\mu_3\text{への重み}}\mu_3) = 0$$

::::

:::

---

## 重みづけを抽出し，「仮説行列」に書く

$\mu_1$, $\mu_2$, $\mu_3$ には重みづけがある

::: columns

:::: pull-left

$${H_0}_1: (\underbrace{\frac{2}{3}}_{\mu_1\text{への重み}}\mu_1) + (\underbrace{-\frac{1}{3}}_{\mu_2\text{への重み}}\mu_2) + (\underbrace{-\frac{1}{3}}_{\mu_3\text{への重み}}\mu_3) = 0$$

$${H_0}_2: (\underbrace{-\frac{1}{3}}_{\mu_1\text{への重み}}\mu_1) + (\underbrace{\frac{2}{3}}_{\mu_2\text{への重み}}\mu_2) + (\underbrace{-\frac{1}{3}}_{\mu_3\text{への重み}}\mu_3) = 0$$

$${H_0}_0: (\underbrace{\frac{1}{3}}_{\mu_1\text{への重み}}\mu_1) + (\underbrace{\frac{1}{3}}_{\mu_2\text{への重み}}\mu_2) + (\underbrace{\frac{1}{3}}_{\mu_3\text{への重み}}\mu_3) = 0$$

::::

:::: pull-right

- 各行：**帰無仮説**
  - ${H_0}_0$: `cH00`
  - ${H_0}_1$: `cH01`
  - ${H_0}_2$: `cH02`
- 各列：各水準への**重み**

```{r}
#| sum-hypothesis-matrix,
#| echo = TRUE,
#| eval = FALSE

HcSum <- rbind(
  cH00 = c(low =  1/3, med =  1/3, hi =  1/3),
  cH01 = c(low =  2/3, med = -1/3, hi = -1/3),
  cH02 = c(low = -1/3, med =  2/3, hi = -1/3)
)
```

```{r}
#| ref.label = c('sum-hypothesis-matrix'),
#| echo = FALSE,
#| eval = TRUE
```

<!--

tidyverseの関数で実行することもできるが，
t()でcH**の情報が失われる

bind_rows(
  cH00 = c(low =  1/3, med =  1/3, hi =  1/3),
  cH01 = c(low =  2/3, med = -1/3, hi = -1/3),
  cH02 = c(low = -1/3, med =  2/3, hi = -1/3)
) #|>
  t() |>
  fractions()

-->

::::

:::

---

`r chunk_reveal("sum-hypothesis-matrix-transpose", left_assign = "detect", title = "## 重みづけを抽出し，「仮説行列」に書く",  display_type = c("code", "output", "md"), md = c("仮説行列", "小数表記を分数表記に改める", "仮説行列", "仮説行列を転置 *transpose*  \n今度は各行が水準，各列が仮説に変わる", "小数表記を分数表記に改める"))`


```{r}
#| sum-hypothesis-matrix-transpose,
#| include = FALSE
HcSum |> 
  fractions()

HcSum |>
  t() |>
  fractions()
```

---

`r chunk_reveal("sum-hypothesis-matrix-ginv", left_assign = "detect", title = "## 一般化逆行列を使い，仮説行列を対比行列に変換",  display_type = c("code", "output", "md"), md = c("仮説行列に対し…", "一般化逆行列を適用，仮説行列を対比行列に変換", "仮説行列に対し…", "一般化逆行列を適用，仮説行列を対比行列に変換", "行名・列名を再付与", "分数表記に"))`


```{r}
#| sum-hypothesis-matrix-ginv,
#| include = FALSE

XcSum <- HcSum |> 
  hypr::ginv2()

XcSum <- HcSum |>
  ginv() |>
  provideDimnames(base = dimnames(HcSum)[2:1]) |>
  fractions()
```

---

`r chunk_reveal("sum-hypothesis-matrix-ginv-contr-sum", left_assign = "detect", title = "## 一般化逆行列を使い，仮説行列を対比行列に変換",  display_type = c("code", "output", "md"), md = c("仮説行列に一般化逆行列を適用したもの", "3水準の時のsum contrast", "1を…", "3水準の時のsum contrastの行列の1列目に付与", "分数表記に"))`


```{r}
#| sum-hypothesis-matrix-ginv-contr-sum,
#| include = FALSE

XcSum

contr.sum(3)

1 |>
  cbind(contr.sum(3)) |>
  fractions()
```



---

## 対比行列を要因に当てはめ，線形モデルを走らせる



---
