class: inverse, middle, center

# Basic concepts illustrated using a two-level factor (pp.3--8)

---

class: inverse, middle
<!-- class: inverse, middle, split-50 -->

## 1要因2水準の実験で，応答変数の平均値を比較

1. シミュレーション用データを作成
2. シミュレーションの結果を図や表で確認
3. シミュレーション用データに対し線形モデルを構築
    - とりあえず線形モデルを作るとどうなるか試す
4. Default contrast coding: treatment contrasts
5. Defining hypotheses
6. Sum contrast
7. Cell means parameterization

---

::::: block

### シミュレーション用データを作成

- [`mixedDesign()`](http://read.psych.uni-potsdam.de/attachments/article/188/mixedDesign.v0.6.3.R)を使う
- 1要因2水準
    1. F1: 0.8秒
    1. F2: 0.4秒
- 実験参加者数10人
  - 被験者間計画 (between-subject design)
  - 実験参加者は，F1の条件だけ，またはF2の条件だけに接する
    1. F1: 5人
    1. F2: 5人

:::::

---

<!--
https://stackoverflow.com/questions/67750561/vertically-scrollable-code-with-rstudio-and-xaringan
-->

`r chunk_reveal("simdat", left_assign = "detect", title = "### シミュレーション用データを作成", display_type = c("code", "output", "md"), md = c("データフレーム作成  \n- **B**：被験者間計画での水準数，  \n- **W**：被験者内計画での水準数，  \n- **n**：被験者間計画での1水準あたりの実験参加者数，  \n  - 実験参加者総数は，**B * n**  \n- **M**：水準ごとの応答変数の平均を示した行列  \n  - 各行に水準ごとの応答変数の平均を入れる  \n- **SD**：要因の標準偏差  \n- **long**：「1試行1データ」の整然データでデータフレームを作成", "要因名をB_AからFに変更", "水準名をA\\*からF\\*に変更", "データフレームの中身の詳細を表示"), widths = c(2, 2, 1))`

```{r simdat, include = FALSE}
set.seed(1212); simdat <- mixedDesign(
  B = 2,
  W = NULL,
  n = 5,
  M = matrix(
    c(0.8, 0.4),
    nrow = 2,
    ncol = 1,
    byrow = FALSE
  ),
  SD = 0.20,
  long = TRUE
) |>
  rename(F = B_A) |>
  mutate(
    F = fct_recode(
      F,
      F1 = "A1",
      F2 = "A2"
    )
  )

str(simdat)
```

---

::::: block

### シミュレーションの結果を図や表で確認

- 1要因2水準
    1. F1: 0.8秒（標準偏差0.2秒）
    1. F2: 0.4秒（標準偏差0.2秒）

:::::

---

`r chunk_reveal("fig-simdat", title = "### シミュレーションの結果を図や表で確認", display_type = c("code", "output", "md"), md = c("データセット", "説明変数の水準毎にデータをまとめ上げ", "水準毎に，  \n- データの個数**N**，  \n- 応答変数の平均値**M**，  \n- 応答変数の平均値の標準偏差**SD**，  \n- 応答変数の平均値の標準偏差**SE**  \n  \nを計算", "まとめ上げを解除", "線グラフを描画", "誤差範囲 ( $\\pm 1SE$ ) を描画  \n※ $\\pm 1SE$ 自体は95%信頼区間ではない（68%信頼区間）  \n※信頼区間にする場合， $\\pm 1.96SE$ ", "x軸・y軸の軸名を変更"), widths = c(2, 2, 1))`

```{r fig-simdat, include = FALSE}
simdat |>
  group_by(F) |>
  summarise(
    N = length(DV),
    M = mean(DV),
    SD = sd(DV),
    SE = SD / sqrt(N)
  ) |>
  ungroup() |>
  (
    \(d){
      qplot(
        x = F, y = M,
        group = 1,
        data = d,
        geom = c("point", "line")
      )
    }
  )() +
  geom_errorbar(
    aes(
      max = M + SE,
      min = M - SE
    ),
    width = 0
  ) +
  labs(
    y = "Mean DV",
    x = "Factor F"
  )
```

---

`r chunk_reveal("tab-simdat", title = "### シミュレーションの結果を図や表で確認", display_type = c("code", "output", "md"), md = c("データセット", "説明変数の水準毎にデータをまとめ上げ", "水準毎に，  \n- データの個数**N**，  \n- 応答変数の平均値**M**，  \n- 応答変数の平均値の標準偏差**SD**，  \n- 応答変数の平均値の標準偏差**SE**  \n  \nを計算", "まとめ上げを解除", "表の出力  \n- **digits**：有効数字の桁数を指定  \n- **col.names**：表内での各列の名前を変更"), widths = c(2, 2, 1))`

```{r tab-simdat, include = FALSE}
simdat |>
  group_by(F) |>
  summarise(
    N = length(DV),
    M = mean(DV),
    SD = sd(DV),
    SE = SD / sqrt(N)
  ) |>
  ungroup() |>
  kable(
    digits = 2,
    col.names = c(
      'Levels of Factor',
      'N. of data points',
      'Mean RT',
      'Std. Dev.',
      'Std. Err.'
    )
  )
```

---

::: columns

:::: pull-left

::::: block

### シミュレーション用データに対し線形モデルを構築

- 水準間で応答変数の平均が有意に異なるか，線形モデルで確認

```{r}
#| lm-simdat,
#| include = TRUE

m_F <- lm(DV ~ F, simdat)
```

- 切片 (intercept, `r m_F |> tidy() |> filter(term == "(Intercept)") |> pull(estimate)`)
  - F1の下での応答変数の平均 $\widehat{{\mu}_{\text{F1}}}$
- 傾き (intercept, `r m_F |> tidy() |> filter(term == "FF2") |> pull(estimate)`)
  - F2の下での応答変数の平均とF1の下での応答変数の平均の差 $\widehat{{\mu}_{\text{F2}}} - \widehat{{\mu}_{\text{F1}}}$


:::::

::::

:::: pull-right

```{r}
#| tab-lm-simdat2,
#| ref.label=c('tab-lm-simdat', 'fig-simdat'),
#| echo = FALSE,
#| eval = TRUE
```

::::

:::

---

::: columns

:::: pull-left

::::: block

### シミュレーション用データに対し線形モデルを構築

- 95%信頼区間 (95% Confidence Interval)
  - 平均値 $\pm `r qnorm(0.975) |> round(3)` \times \text{標準誤差 (Standanrd Error)}$
  - 「100回実験して95回は真値を含むような区間」
- $t$ 値
  - この $t$ 値は，自由度が $(\text{（その水準から得られたデータポイント数）}-1) \times 2$ の $t$ 分布に従う
  - この $t$ 分布の両側2.5%の範囲にあれば，有意
  - $(5-1) \times 2 = `r (5-1) * 2`$ なので，今回の $t$ 値は， $t(`r (5-1) * 2`)$ に従う
  - $t(`r (5-1) * 2`)$ の両側2.5%の範囲は， $t \leq `r qt(0.025, df = (5-1) * 2) |> abs() |> round(2)`, `r qt(0.975, df = (5-1) * 2) |> abs() |> round(2)` \leq t$
  - $t$ 値が上記区間に入っていれば，有意

:::::

::::

:::: pull-right

```{r}
#| tab-lm-simdat,
#| ref.label=c('tab-lm-simdat', 'fig-simdat'),
#| echo = FALSE,
#| eval = TRUE
```

::::

:::

---

`r chunk_reveal("tab-lm-simdat")`

```{r tab-lm-simdat, include = FALSE}
m_F |>
  tidy(
    conf.int = TRUE,
    conf.level = 0.95
  ) |>
  mutate(
    `95% CI` = paste0(
      "[",
      conf.low |> round(3),
      ", ",
      conf.high |> round(3),
      "]"
    )
  ) |>
  relocate(
    `95% CI`, .after = estimate
  ) |>
  dplyr::select(
    -c(
      std.error,
      conf.low,
      conf.high
    )
  ) |>
  kable(
    digits = 2,
    escape = FALSE,
    col.names = c(
      'Predictor',
      'Estimate',
      '95% CI',
      '$t$-value',
      '$p$-value'
    )
  )
```

---

::: columns

:::: pull-left

::::: block

### Default contrast coding: treatment contrasts

- 切片 (intercept, `r m_F |> tidy() |> filter(term == "(Intercept)") |> pull(estimate)`)
  - F1の下での応答変数の平均 $\widehat{{\mu}_{\text{F1}}}$
- 傾き (intercept, `r m_F |> tidy() |> filter(term == "FF2") |> pull(estimate)`)
  - F2の下での応答変数の平均とF1の下での応答変数の平均の差 $\widehat{{\mu}_{\text{F2}}} - \widehat{{\mu}_{\text{F1}}}$

なぜ，切片と傾きがこの値になるのか？？

--

$\because$ デフォルトでは，Rは，名義尺度に[treatment contrast](#treatment-contrast)を適用するため

:::::

::::

:::: pull-right


```{r}
#| lm-simdat-2,
#| ref.label=c('lm-simdat'),
#| echo = TRUE,
#| eval = FALSE
```
```{r}
#| fig-simdat-2,
#| ref.label=c('fig-simdat'),
#| echo = FALSE,
#| eval = TRUE
```

::::

:::

---

`r chunk_reveal("treatment-simdat", title = "### Treatment contrastsとその意味", display_type = c("code", "output", "md"), md = "$$x = \\begin{cases} 0 & \\text{F1 のとき} \\\\ 1 & \\text{F2 のとき} \\end{cases}$$")`

```{r treatment-simdat, include = FALSE}
contrasts(simdat$F)
```

---

::: columns

:::: pull-left

::::: block

### Default contrast coding: treatment contrasts

Rがデフォルトで名義尺度に適用する対比

$$x =
\begin{cases}
0 & \text{F1 のとき} \\
1 & \text{F2 のとき}
\end{cases}$$

```{r}
#| lm-simdat-2,
#| ref.label=c('treatment-simdat'),
#| include = FALSE,
#| echo = FALSE,
#| eval = TRUE,
#| results = "hold"
```

```{r}
#| include = FALSE,
#| echo = FALSE,
#| eval = FALSE,
#| results = "asis"

chunk_reveal("treatment-simdat", display_type = c("md", "code", "output"), md = "$$x = \\begin{cases} 0 & \\text{F1 のとき} \\\\ 1 & \\text{F2 のとき} \\end{cases}$$")
```

$$\therefore \begin{align}\overbrace{y}^{\text{応答変数}} & = \overbrace{{\beta}_0}^{\text{切片}} + \overbrace{{\beta}_1}^{\text{傾き}} x\\
& =
\begin{cases}
{\beta}_0 + {\beta}_1 \times 0 & \text{F1 のとき}\\
{\beta}_0 + {\beta}_1 \times 1 & \text{F2 のとき}
\end{cases}\\
& =
\begin{cases}
{\beta}_0 & \text{F1 のとき}\\
{\beta}_0 + {\beta}_1 & \text{F2 のとき}
\end{cases}\\
& =
\begin{cases}
`r m_F |> tidy() |> filter(term == "(Intercept)") |> pull(estimate)` & \text{F1 のとき}\\
`r m_F |> tidy() |> filter(term == "(Intercept)") |> pull(estimate)` + (`r m_F |> tidy() |> filter(term == "FF2") |> pull(estimate)`) & \text{F2 のとき}
\end{cases}\\
& =
\begin{cases}
`r m_F |> tidy() |> filter(term == "(Intercept)") |> pull(estimate)` & \text{F1 のとき}\\
`r (m_F |> tidy() |> filter(term == "(Intercept)") |> pull(estimate)) + (m_F |> tidy() |> filter(term == "FF2") |> pull(estimate))` & \text{F2 のとき}
\end{cases}\end{align}$$

:::::

::::

:::: pull-right

<!--

$$\begin{align}\overbrace{y}^{\text{応答変数}} & = \overbrace{{\beta}_0}^{\text{切片}} + \overbrace{{\beta}_1}^{\text{傾き}} x\\
& =
\begin{cases}
{\beta}_0 + {\beta}_1 \times 0 & \text{F1 のとき}\\
{\beta}_0 + {\beta}_1 \times 1 & \text{F2 のとき}
\end{cases}\\
& =
\begin{cases}
{\beta}_0 & \text{F1 のとき}\\
{\beta}_0 + {\beta}_1 & \text{F2 のとき}
\end{cases}\end{align}$$

-->

```{r}
#| fig-simdat-2,
#| ref.label=c('fig-simdat'),
#| echo = FALSE,
#| eval = TRUE
```

::::

:::

---

::::: block

### Defining hypotheses

Treatment contrastの下では，

- 傾き ${\beta}_1$
  - 「実験条件の応答変数の平均値」と「統制条件での応答変数の平均値」の差
  - ( ${\mu}_{\text{F2}} - {\mu}_{\text{F1}}$ )
- 切片 ${\beta}_0$
  - 統制条件での応答変数の平均値
  - ( ${\mu}_{\text{F1}}$ )

--

↑切片や傾きの意味を言語化しただけ

--

**切片や傾きを通じて，どのような帰無仮説を棄却しようとしているのか？**

:::::

---

::::: block

#### 傾き ${\beta}_1$ に関する帰無仮説 $H_0$

帰無仮説：傾きが存在しない

--

$H_0: {\beta}_1 = 0$

--

$H_0: {\mu}_{\text{F2}} - {\mu}_{\text{F1}} = 0$

:::::


::::: block

#### 切片 ${\beta}_0$ に関する帰無仮説 $H_0$

帰無仮説：切片が存在しない

--

$H_0: {\beta}_0 = 0$

--

$H_0: {\mu}_{\text{F1}} = 0$

:::::

---

#### 統制条件とする水準を変えるには

- Rは，水準をアルファベット順に読み込み，アルファベット順に数値（0,1）を付与する
- アルファベット順に関係なく，特定の水準を統制条件としたい場合には
  
---

`r chunk_reveal("recode-simdat", left_assign = TRUE, title = "#### 統制条件とする水準を変えるには")`

```{r}
#| recode-simdat,
#| include = FALSE

simdat <- simdat |>
  mutate(
    Fb = fct_relevel(
      F,
      "F2",
      "F1"
    )
  )

contrasts(simdat$Fb)

contrasts(simdat$F)
```

---

::: columns

:::: pull-left

**F2を統制条件にした場合**

```{r}
#| recode-lm-simdat,
#| echo = TRUE,
#| eval = TRUE,
#| include = TRUE

m1_mr <- lm(DV ~ Fb, simdat)
```

```{r tab-recode-lm-simdat, echo = FALSE, eval = TRUE}
m1_mr |>
  tidy(
    conf.int = TRUE,
    conf.level = 0.95
  ) |>
  mutate(
    `95% CI` = paste0(
      "[",
      conf.low |> round(3),
      ", ",
      conf.high |> round(3),
      "]"
    )
  ) |>
  relocate(
    `95% CI`, .after = estimate
  ) |>
  dplyr::select(
    -c(
      std.error,
      conf.low,
      conf.high
    )
  ) |>
  kable(
    digits = 2,
    escape = FALSE,
    col.names = c(
      'Predictor',
      'Estimate',
      '95% CI',
      '$t$-value',
      '$p$-value'
    )
  )
```

$$x =
\begin{cases}
0 & \text{F2 のとき} \\
1 & \text{F1 のとき}
\end{cases}$$

$$\therefore\begin{align}
%\overbrace{y}^{\text{応答変数}} & = \overbrace{{\beta}_0}^{\text{切片}} + \overbrace{{\beta}_1}^{\text{傾き}} x\\
y & = {\beta}_0 + {\beta}_1 x\\
& =
\begin{cases}
{\beta}_0 + {\beta}_1 \times 0 & \text{F2 のとき}\\
{\beta}_0 + {\beta}_1 \times 1 & \text{F1 のとき}
\end{cases}\\
& =
\begin{cases}
`r m1_mr |> tidy() |> filter(term == "(Intercept)") |> pull(estimate)` & \text{F2 のとき}\\
`r m1_mr |> tidy() |> filter(term == "(Intercept)") |> pull(estimate)` + (`r m1_mr |> tidy() |> filter(term == "FbF1") |> pull(estimate)`) & \text{F1 のとき}
\end{cases}\\
& =
\begin{cases}
`r m1_mr |> tidy() |> filter(term == "(Intercept)") |> pull(estimate)` & \text{F2 のとき}\\
`r (m1_mr |> tidy() |> filter(term == "(Intercept)") |> pull(estimate)) + (m1_mr |> tidy() |> filter(term == "FbF1") |> pull(estimate))` & \text{F1 のとき}
\end{cases}\end{align}$$

::::

:::: pull-right

F1が統制条件である場合

```{r}
#| ref.label=c('lm-simdat'),
#| echo = TRUE,
#| eval = FALSE
```

```{r}
#| tab-lm-simdat3,
#| ref.label=c('tab-lm-simdat'),
#| echo = FALSE,
#| eval = TRUE
```

$$x =
\begin{cases}
0 & \text{F1 のとき} \\
1 & \text{F2 のとき}
\end{cases}$$

$$\therefore \begin{align}
%\overbrace{y}^{\text{応答変数}} & = \overbrace{{\beta}_0}^{\text{切片}} + \overbrace{{\beta}_1}^{\text{傾き}} x\\
y & = {\beta}_0 + {\beta}_1 x\\
& =
\begin{cases}
{\beta}_0 + {\beta}_1 \times 0 & \text{F1 のとき}\\
{\beta}_0 + {\beta}_1 \times 1 & \text{F2 のとき}
\end{cases}\\
& =
\begin{cases}
`r m_F |> tidy() |> filter(term == "(Intercept)") |> pull(estimate)` & \text{F1 のとき}\\
`r m_F |> tidy() |> filter(term == "(Intercept)") |> pull(estimate)` + (`r m_F |> tidy() |> filter(term == "FF2") |> pull(estimate)`) & \text{F2 のとき}
\end{cases}\\
& =
\begin{cases}
`r m_F |> tidy() |> filter(term == "(Intercept)") |> pull(estimate)` & \text{F1 のとき}\\
`r (m_F |> tidy() |> filter(term == "(Intercept)") |> pull(estimate)) + (m_F |> tidy() |> filter(term == "FF2") |> pull(estimate))` & \text{F2 のとき}
\end{cases}\end{align}$$

::::

:::

---

::: columns

:::: pull-left

::::: block

### F2を統制条件にした場合

#### 傾き ${\beta}_1$ に関する帰無仮説 $H_0$

帰無仮説：傾きが存在しない

--

$H_0: {\beta}_1 = 0$

--

$H_0: {\mu}_{\text{F1}} - {\mu}_{\text{F2}} = 0$

:::::


::::: block

#### 切片 ${\beta}_0$ に関する帰無仮説 $H_0$

帰無仮説：切片が存在しない

--

$H_0: {\beta}_0 = 0$

--

$H_0: {\mu}_{\text{F2}} = 0$

:::::

::::

:::: pull-right

::::: block

### （参考）F1が統制条件である場合

#### 傾き ${\beta}_1$ に関する帰無仮説 $H_0$

帰無仮説：傾きが存在しない

$H_0: {\beta}_1 = 0$

$H_0: {\mu}_{\text{F2}} - {\mu}_{\text{F1}} = 0$

:::::


::::: block

#### 切片 ${\beta}_0$ に関する帰無仮説 $H_0$

帰無仮説：切片が存在しない

$H_0: {\beta}_0 = 0$

$H_0: {\mu}_{\text{F1}} = 0$

:::::

::::

:::

---

::::: block

### Sum contrast

- （2水準の場合）一方の水準に-1を，他方の水準に1を充てる
- 効果全体を全体平均に「中心化」する
  - 全体平均 (Grand Mean)：各水準の平均を平均した値
- scaled sum contrasts; effect coding
  - （2水準の場合）一方の水準に-0.5を，他方の水準に0.5を充てる
  - 傾きが，2水準の差と同じ値になる

:::::

---

`r chunk_reveal("sum-simdat", title = "### Scaled sum contrastsとその意味", display_type = c("code", "output", "md"), md = c("$$x = \\begin{cases} -0.5 & \\text{F1 のとき} \\\\ 0.5 & \\text{F2 のとき} \\end{cases}$$"), left_assign = TRUE)`

```{r sum-simdat, include = FALSE}
contrasts(simdat$F) <- c(-0.5, 0.5)
```

---

::: columns

:::: pull-left

::::: block

### Sum contrast

- （2水準の場合）一方の水準に-1を，他方の水準に1を充てる
- 効果全体を全体平均に「中心化」する
  - 全体平均 (Grand Mean)：各水準の平均を平均した値
- scaled sum contrasts; effect coding
  - （2水準の場合）一方の水準に-0.5を，他方の水準に0.5を充てる
  - 傾きが，2水準の差と同じ値になる

:::::

::::

:::: pull-right

```{r}
#| sum-lm-simdat,
#| echo = TRUE,
#| eval = TRUE,
#| results = "hide"
m1_mr <- lm(DV ~ F, simdat)
```

```{r}
#| ref.label=c('tab-recode-lm-simdat'),
#| echo = FALSE,
#| eval = TRUE
```

::::

:::

---

::: columns

:::: pull-left

::::: block

### (Scaled) Sum contrasts

$$x =
\begin{cases}
-0.5 & \text{F1 のとき} \\
0.5 & \text{F2 のとき}
\end{cases}$$

$$\therefore \begin{align}\overbrace{y}^{\text{応答変数}} & = \overbrace{{\beta}_0}^{\text{切片}} + \overbrace{{\beta}_1}^{\text{傾き}} x\\
& =
\begin{cases}
{\beta}_0 + {\beta}_1 \times (-0.5) & \text{F1 のとき}\\
{\beta}_0 + {\beta}_1 \times 0.5 & \text{F2 のとき}
\end{cases}\\
& =
\begin{cases}
{\beta}_0 - 0.5{\beta}_1 & \text{F1 のとき}\\
{\beta}_0 + 0.5{\beta}_1 & \text{F2 のとき}
\end{cases}\\
& =
\begin{cases}
`r m1_mr |> tidy() |> filter(term == "(Intercept)") |> pull(estimate)` - 0.5 \times (`r m1_mr |> tidy() |> filter(term == "F1") |> pull(estimate)`) & \text{F1 のとき}\\
`r m1_mr |> tidy() |> filter(term == "(Intercept)") |> pull(estimate)` + 0.5 \times (`r m1_mr |> tidy() |> filter(term == "F1") |> pull(estimate)`) & \text{F2 のとき}
\end{cases}\\
& =
\begin{cases}
`r (m1_mr |> tidy() |> filter(term == "(Intercept)") |> pull(estimate)) - 0.5 * (m1_mr |> tidy() |> filter(term == "F1") |> pull(estimate))` & \text{F1 のとき}\\
`r (m1_mr |> tidy() |> filter(term == "(Intercept)") |> pull(estimate)) + 0.5 * (m1_mr |> tidy() |> filter(term == "F1") |> pull(estimate))` & \text{F2 のとき}
\end{cases}\end{align}$$

:::::

::::

:::: pull-right

<!--

$$\begin{align}\overbrace{y}^{\text{応答変数}} & = \overbrace{{\beta}_0}^{\text{切片}} + \overbrace{{\beta}_1}^{\text{傾き}} x\\
& =
\begin{cases}
{\beta}_0 + {\beta}_1 \times 0 & \text{F1 のとき}\\
{\beta}_0 + {\beta}_1 \times 1 & \text{F2 のとき}
\end{cases}\\
& =
\begin{cases}
{\beta}_0 & \text{F1 のとき}\\
{\beta}_0 + {\beta}_1 & \text{F2 のとき}
\end{cases}\end{align}$$

-->

```{r}
#| ref.label=c('tab-recode-lm-simdat'),
#| echo = FALSE,
#| eval = TRUE
```

```{r}
#| ref.label=c('fig-simdat'),
#| echo = FALSE,
#| eval = TRUE
```

::::

:::

---

::::: block

### (Scaled) Sum contrasts

(Scaled) Sum contrastsの下では，

- 傾き ${\beta}_1$
  - 「一方の条件の応答変数の平均値」と「他方の条件での応答変数の平均値」の差
  - ( ${\mu}_{\text{F2}} - {\mu}_{\text{F1}}$ )
- 切片 ${\beta}_0$
  - 「一方の条件の応答変数の平均値」と「他方の条件での応答変数の平均値」の平均値
  - ( $\frac{{\mu}_{\text{F1}} + {\mu}_{\text{F2}}}{2}$ )

:::::

---

::: columns

:::: pull-left

### (Scaled) Sum contrastsの帰無仮説

::::: block

#### 傾き ${\beta}_1$ に関する帰無仮説 $H_0$

帰無仮説：傾きが存在しない

--

$H_0: {\beta}_1 = 0$

--

$H_0: {\mu}_{\text{F2}} - {\mu}_{\text{F1}} = 0$

:::::


::::: block

#### 切片 ${\beta}_0$ に関する帰無仮説 $H_0$

帰無仮説：切片が存在しない

--

$H_0: {\beta}_0 = 0$

--

$H_0: \frac{{\mu}_{\text{F1}} + {\mu}_{\text{F2}}}{2} = 0$

:::::

::::

:::: pull-right

::::: block

### （参考）F1を統制条件とするTreatment contrastの場合

#### 傾き ${\beta}_1$ に関する帰無仮説 $H_0$

帰無仮説：傾きが存在しない

$H_0: {\beta}_1 = 0$

$H_0: {\mu}_{\text{F2}} - {\mu}_{\text{F1}} = 0$

:::::


::::: block

#### 切片 ${\beta}_0$ に関する帰無仮説 $H_0$

帰無仮説：切片が存在しない

$H_0: {\beta}_0 = 0$

$H_0: {\mu}_{\text{F1}} = 0$

:::::

::::

:::

---

`r chunk_reveal("grand-mean", title = "### (Un)balanced dataでのGrand Meanの意味", display_type = c("code", "output", "md"), md = c("データセット", "応答変数全ての平均を計算", "説明変数の水準毎にデータをまとめ上げ", "水準毎に応答変数の平均値を計算", "まとめ上げを解除", "応答変数全ての平均と水準毎の平均を抽出", "水準毎の平均の平均を計算", "**Grand Mean**：「各水準で得られた応答変数の平均値」の平均値"))`

```{r}
#| grand-mean,
#| include = FALSE

simdat |>
  mutate(
    gross.mean = mean(DV)
  ) |>
  group_by(F) |>
  mutate(
    lev.wise.mean = mean(DV)
  ) |>
  ungroup() |>
  distinct(
    F, gross.mean, lev.wise.mean
  ) |>
  summarise(
    gross.mean = gross.mean,
    mean.of.lev.wise.mean = mean(lev.wise.mean)
  ) |>
  distinct(
    gross.mean, mean.of.lev.wise.mean
  )
```

---

`r chunk_reveal("grand-mean-unbalanced-data", title = "### Unbalanced dataでのGrand Meanの意味", display_type = c("code", "output", "md"), md = c("乱数固定", "データセット", "データを水準ごとに分割", "水準毎のデータから，指定した分だけ無作為抽出（**F1とF2でデータ数が異なるように抽出**）", "無作為抽出後のデータについて，応答変数全ての平均を計算", "説明変数の水準毎にデータをまとめ上げ", "水準毎に応答変数の平均値を計算", "まとめ上げを解除", "応答変数全ての平均と水準毎の平均を抽出", "水準毎の平均の平均を計算", "「各水準で得られた応答変数の平均値」の平均値と，全データの平均が**一致しない**", "「各水準で得られた応答変数の平均値」の平均値と，全データの平均が**一致しない**"))`

```{r}
#| grand-mean-unbalanced-data,
#| include = FALSE

set.seed(1)

simdat |>
  group_split(F) |>
  map2_dfr(
    #### F1から2つ，F2から1つデータを取り出す ####
    .y = c(2, 1),
    ~ slice_sample(.x, n = .y)
  ) |>
  mutate(
    gross.mean = mean(DV)
  ) |>
  group_by(F) |>
  mutate(
    lev.wise.mean = mean(DV)
  ) |>
  ungroup() |>
  distinct(
    F, gross.mean, lev.wise.mean
  ) |>
  summarise(
    gross.mean = gross.mean,
    mean.of.lev.wise.mean = mean(lev.wise.mean)
  ) |>
  distinct(
    gross.mean, mean.of.lev.wise.mean
  ) |>
  kable(
    digit = 2,
    col.names = c(
      '応答変数全ての平均',
      '「各水準の平均」の平均'
    )
  )
```

---

`r chunk_reveal("grand-mean-balanced-data", title = "### Balanced dataでのGrand Meanの意味", display_type = c("code", "output", "md"), md = c("乱数固定", "データセット", "データを水準ごとに分割", "水準毎のデータから，指定した分だけ無作為抽出（**F1とF2でデータ数が一致するように抽出**）", "無作為抽出後のデータについて，応答変数全ての平均を計算", "説明変数の水準毎にデータをまとめ上げ", "水準毎に応答変数の平均値を計算", "まとめ上げを解除", "応答変数全ての平均と水準毎の平均を抽出", "水準毎の平均の平均を計算", "「各水準で得られた応答変数の平均値」の平均値と，全データの平均が一致する", "「各水準で得られた応答変数の平均値」の平均値と，全データの平均が一致する"))`

```{r}
#| grand-mean-balanced-data,
#| include = FALSE

set.seed(1)

simdat |>
  group_split(F) |>
  map2_dfr(
    #### F1・F2ともに，2つずつデータを取り出す ####
    .y = c(2, 2),
    ~ slice_sample(.x, n = .y)
  ) |>
  mutate(
    gross.mean = mean(DV)
  ) |>
  group_by(F) |>
  mutate(
    lev.wise.mean = mean(DV)
  ) |>
  ungroup() |>
  distinct(
    F, gross.mean, lev.wise.mean
  ) |>
  summarise(
    gross.mean = gross.mean,
    mean.of.lev.wise.mean = mean(lev.wise.mean)
  ) |>
  distinct(
    gross.mean, mean.of.lev.wise.mean
  ) |>
  kable(
    digit = 2,
    col.names = c(
      '応答変数全ての平均',
      '「各水準の平均」の平均'
    )
  )
```

---

::: columns

:::: pull-left

::::: block

#### Balanced dataでのGrand Mean

各水準のデータ数が等しいデータセット
（一切欠損値がないデータセット）
では，

Grand Meanは，応答変数全体の平均に一致

```{r}
#| ref.label=c('grand-mean-balanced-data'),
#| echo = FALSE,
#| eval = TRUE
```

:::::

::::

:::: pull-right

::::: block

#### Unbalanced dataでのGrand Mean

Grand Meanは，**応答変数全体の平均に一致しない**

```{r}
#| ref.label=c('grand-mean-unbalanced-data'),
#| echo = FALSE,
#| eval = TRUE
```

:::::

::::

:::

---

::: columns

:::: pull-left

::::: block

### (\*)Cell means parameterization

- 傾き（水準間の差）や切片を推定しない
- 各水準の下で得られる応答変数の平均が0か否かを検定する
  - （2水準の場合）帰無仮説は2つ
      1. $H_0: {\mu}_1 = 0$
      1. $H_0: {\mu}_2 = 0$

:::::

::::

:::: pull-right

```{r}
#| sum-lm-cell-means-simdat,
#| echo = TRUE,
#| eval = TRUE,
#| results = "hide"
m2_mr <- lm(DV ~ -1 + F, simdat)
```

```{r tab-cell-means-lm-simdat, echo = FALSE, eval = TRUE}
m2_mr |>
  tidy(
    conf.int = TRUE,
    conf.level = 0.95
  ) |>
  mutate(
    `95% CI` = paste0(
      "[",
      conf.low |> round(3),
      ", ",
      conf.high |> round(3),
      "]"
    )
  ) |>
  relocate(
    `95% CI`, .after = estimate
  ) |>
  dplyr::select(
    -c(
      std.error,
      conf.low,
      conf.high
    )
  ) |>
  kable(
    digits = 2,
    escape = FALSE,
    col.names = c(
      'Predictor',
      'Estimate',
      '95% CI',
      '$t$-value',
      '$p$-value'
    )
  )
```

::::

:::

---
