class: inverse, middle, center

# What makes a good set of contrasts? (pp.16--18)

---

class: inverse, middle
<!-- class: inverse, middle, split-50 -->

## 対比の中心化・直交性：分散分析から一般化線形モデルへ

2. Centered contrasts
3. Orthogonal contrasts
4. The role of the intercept in non-centered contrasts

---

## 対比で，分散分析のオムニバスF検定を分解する

- 分散分析のオムニバスF検定
  - 各データと「データの全体平均」の差の2乗和 $\Sigma (y - \bar{y})^2$ を，「水準分け（条件分け）で説明できる部分」と「説明できない部分」に分ける
  - 「水準分け（条件分け）で説明できる部分」が，「説明できない部分」より有意に大きければ，水準分けに意味があるとみなす
  - F検定：「水準分け（条件分け）で説明できる部分」が「説明できない部分」より大きいことを比で示す
- **水準分け（条件分け）で説明できる部分**：「各々の条件の平均」と「データの全体平均」の差の2乗和の総和
  - **水準間平方和**
  - 例：条件が2つある場合
  - $\Sigma (\bar{y}_{\text{cond1}} - \bar{y})^2 + \Sigma (\bar{y}_{\text{cond2}} - \bar{y})^2$
- **水準分け（条件分け）で説明できない部分**：「各々の条件下のデータ」と「その条件の平均」の差の2乗和の総和
  - **残差平方和**（**水準内平方和**）
  - 例：条件が2つある場合
  - $\overbrace{\Sigma (y_{\text{cond1}} - \bar{y}_{\text{cond1}})^2}^{\text{特定できない原因で，cond1内に生じたバラツキ}} + \overbrace{\Sigma (y_{\text{cond2}} - \bar{y}_{\text{cond2}})^2}^{\text{特定できない原因で，cond2内に生じたバラツキ}}$

---

## F検定の特徴から見る，対比の必要性

- 対比の数は，(条件数)-1
  - 1要因3水準なら，条件数が3なので，対比は2
  - 3水準ずつの2要因なら，条件数が $3 \times 3 = 9$ なので，対比は8
- 「水準分け（条件分け）に意味があるか」（水準間平方和の方が残差平方和より大きいか）は検定できる
- 具体的にどの条件間で差が出たかまでは特定できない
- 具体的にどの条件間で差が出たかは，対比で特定する

---

## よい対比とは

- Orthogonal contrasts 直交である対比
  - データに関して，互いに独立した異なる仮説を検証できるような対比
- 研究上の問いに答えられるような対比
  - 研究上の問いを数式（帰無仮説の数式）に変える仮説行列の設定が重要

---

```{r child = '01-centered-contrasts.Rmd'}
```

---

```{r child = '02-orthogonal-contrasts.Rmd'}
```

---

```{r child = '03-intercept.Rmd', eval = FALSE}
```

---

```{r child = '04-custom-contrasts.Rmd', eval = FALSE}
```

---
