name: centered-contrast

`r chunk_reveal("center-contrast-coefficient", left_assign = "TRUE", break_type = "rotate", title = "## Centered contrasts  \n  \n**中心化された対比**：対比行列の中で，個々の水準に割り当てられている対比係数を，対比ごと（列ごと）に足し合わせた時に0になる", display_type = c("code", "output", "md"), md = c("Sum contrastsを適用", "Repeated contrastsを適用", "Polynomial contrastsを適用", "Helmert contrastsを適用", "Treatment contrastsを適用  \n  \n**Treatment contrastsでは，0にならず，1になる**"))`

```{r}
#| center-contrast-coefficient,
#| include = FALSE

contrast <- contr.sum(4) #ROTATE
contrast <- contr.sdif(4) #ROTATE
contrast <- contr.poly(4) #ROTATE
contrast <- contr.helmert(4) #ROTATE
contrast <- contr.treatment(4) #ROTATE

contrast |>
  colSums()
```

---

## Centered contrastsにおける切片

- 仮説行列の中では，切片の列（ ${H_0}_0$ ）は足し合わせても0にならない
  - 1になる
- 仮説行列の切片の列（ ${H_0}_0$ ）の総計が1になるのは，一般化逆行列を適用して対比行列を作ったときに，対比行列の切片の列に1だけが入るようにするため
- 対比行列の切片の列に1だけが入るようにするのは，切片の解釈を容易にするため

---

`r chunk_reveal("hypotheis-contrast-matrix-center", left_assign = "detect", title = "## Centered contrastsにおける切片", display_type = c("code", "output", "md"), md = c("仮説行列を作成  \n  \n[ここ](#hypotheis-matrix-how-to)で作成した例", "仮説行列", "仮説行列を転置 *transpose*  \n今度は各行が水準，各列が仮説に変わる", "小数表記を分数表記に改める", "列ごとに足し合わせる  \n  \n仮説行列の中では，切片の列（ ${H_0}_0$ ）は足し合わせても0にならない", "仮説行列から…", "対比行列を作成  \n  \n切片の列には，1だけが入っている"))`


```{r}
#| hypotheis-contrast-matrix-center,
#| include = FALSE

HcSum <- rbind(
  cH00 = c(low =  1/3, med =  1/3, hi =  1/3),
  cH01 = c(low =  2/3, med = -1/3, hi = -1/3),
  cH02 = c(low = -1/3, med =  2/3, hi = -1/3)
)

HcSum |>
  t() |>
  fractions()|>
  colSums()

HcSum |>
  hypr::ginv2()
```

---