name: orthogonal-contrast

`r chunk_reveal("orthogonal-contrast-coefficient-matrix", left_assign = "TRUE", title = "## Orthogonal contrasts  \n  \n**直交対比**：対比行列の中で，2つの対比（列）を選び，行ごとに掛け算し，その掛け算を足し合わせた時に0になる", display_type = c("code", "output", "md"), md = c("1つの要因につき2水準ずつある要因が2個ある場合の，対比行列を作成  \n  \nこの対比行列は，sum contrast  \n  \n全部で4条件ある", "tibbleデータフレームに変換  \n  \nmatrixオブジェクトに比べ，行や列に対する操作が簡単になる"), widths = c(3, 2, 1))`

```{r}
#| orthogonal-contrast-coefficient-matrix,
#| include = FALSE

Xsum <- cbind(
  A    = c(1,  1, -1, -1),
  B    = c(1, -1,  1, -1),
  AxB = c(1, -1, -1,  1)
) |>
  as_tibble()
```

---

`r chunk_reveal("orthogonal-contrast-coefficient", left_assign = "detect", title = "## Orthogonal contrasts  \n  \n**直交対比**：対比行列の中で，2つの対比（列）を選び，行ごとに掛け算し，その掛け算を足し合わせた時に0になる", display_type = c("code", "output", "md"), md = c("**A**と**B**を選択し，**sel.cols**というデータフレームにする", "元の対比行列から2列だけ取り出した**sel.cols**", "**sel.cols**に対し，行ごとの処理を実行させる", "- **everything()**でデータフレームの全ての列を選択  \n  \n- 先ほど選択した列に対し，**c_across()**で一括処理を行うよう指定  \n  \n- 列の値同士を掛け合わせる", "掛け合わさった値を全て足すと0になる"), widths = c(3, 2, 1))`

```{r}
#| orthogonal-contrast-coefficient,
#| include = FALSE

sel.cols <- Xsum |> dplyr::select(A, B)

sel.cols |>
  rowwise() |>
  summarise(
    everything() |>
      c_across() |>
      prod()
  ) |>
  sum()
```

---

`r chunk_reveal("orthogonal-contrast-coefficient-rotate", left_assign = "detect", break_type = "rotate", title = "## Orthogonal contrasts  \n  \n**直交対比**：対比行列の中で，2つの対比（列）を選び，行ごとに掛け算し，その掛け算を足し合わせた時に0になる", display_type = c("code", "output", "md"), md = c("**B**と**AxB**を選択した場合", "**A**と**AxB**を選択した場合"), widths = c(3, 2, 1))`

```{r}
#| orthogonal-contrast-coefficient-rotate,
#| include = FALSE

sel.cols <- Xsum |> dplyr::select(B, AxB) #ROTATE
sel.cols <- Xsum |> dplyr::select(A, AxB) #ROTATE

sel.cols |>
  rowwise() |>
  summarise(
    everything() |>
      c_across() |>
      prod()
  ) |>
  sum()
```

---

`r chunk_reveal("correlation-orthogonal-contrast-coefficient", left_assign = "detect", title = "## Orthogonal contrasts  \n  \n- 対比行列から2列ずつ選択して計算しなくても，対比行列の直交性は確認できる  \n- **対比行列内の2列に相関がなければよい**  \n  - **A**と**B**の相関が0  \n  - **B**と**AxB**の相関が0  \n  - **A**と**AxB**の相関が0\n", display_type = c("code", "output"))`

```{r}
#| correlation-orthogonal-contrast-coefficient,
#| include = FALSE

Xsum |> cor()
```

---

## 1要因複数水準では，Orthogonal contrastsにならない場合もある

- ここまでのOrthogonal contrastsは，複数要因での対比
  - 1つの要因につき2水準ずつある要因が2個ある場合
- **3水準以上ある要因1個の場合には，Orthogonal contrastsにならない場合もある**

---

`r chunk_reveal("multi-level-factor-orthogonality", left_assign = "detect", break_type = "rotate", title = "## 1要因複数水準では，Orthogonal contrastsにならない場合もある", display_type = c("code", "output", "md"), md = c("Sum contrastsを適用  \n  \n**Orthogonal contrastsにならない**", "Repeated contrastsを適用  \n  \n**Orthogonal contrastsにならない**", "Treatment contrastsを適用  \n  \n**Orthogonal contrastsにならない**", "Polynomial contrastsを適用  \n  \nOrthogonal contrastsになる", "Helmert contrastsを適用  \n  \nOrthogonal contrastsになる"), widths = c(3, 2, 1))`

```{r}
#| multi-level-factor-orthogonality,
#| include = FALSE

contr.sum(4) |> cor() |> fractions() #ROTATE
contr.sdif(4) |> cor() |> fractions() #ROTATE
contr.treatment(4) |> cor() |> fractions() #ROTATE
contr.poly(4) |> cor() |> fractions() #ROTATE
contr.helmert(4) |> cor() |> fractions() #ROTATE
```

---

## 直交性が重要である理由

- 逆行列を計算する際，直交する対比は互いに独立に変換される
- 仮説行列が直交しているなら，その仮説行列に一般化逆行列を適用すると，出来上がる対比行列は，単に仮説行列での数値の比率を変えただけのものになる

---

`r chunk_reveal("orthogonality-anova-demo", left_assign = "detect", title = "## 直交性が重要である理由  \n- 直交している仮説行列から対比行列を作る  \n- 要因AとBに対し，条件F1～F4が次のように割り当てられている場合  \n  \n|    | $\\text{A}_1$ | $\\text{A}_2$ |  \n|:--:|:--:|:--:|  \n| $\\text{B}_1$ | F1 | F3 |  \n| $\\text{B}_2$ | F2 | F4 |  \n  \n", display_type = c("code", "output", "md"), md = c("$$\\begin{aligned}&\\begin{cases}{H_0}_1: \\frac{F1 + F2}{2} = \\frac{F3 + F4}{2} \\text{（A内の2水準間の平均を比較）}\\\\{H_0}_2: \\frac{F1 + F3}{2} = \\frac{F2 + F4}{2} \\text{（B内の2水準間の平均を比較）}\\\\{H_0}_3: \\frac{F1 + F4}{2} = \\frac{F2 + F3}{2} \\text{（両要因の交互作用を比較）}\\end{cases}\\\\\\Leftrightarrow &\\begin{cases}{H_0}_1: \\frac{F1 + F2}{4} = \\frac{F3 + F4}{4}\\\\{H_0}_2: \\frac{F1 + F3}{4} = \\frac{F2 + F4}{4}\\\\{H_0}_3: \\frac{F1 + F4}{4} = \\frac{F2 + F3}{4}\\end{cases} \\text{（両辺を2で割る）}\\\\\\Leftrightarrow &\\begin{cases}{H_0}_1: (\\frac{1}{4}F1) + (\\frac{1}{4}F2) + (-\\frac{1}{4}F3) + (-\\frac{1}{4}F4) = 0\\\\{H_0}_2: (\\frac{1}{4}F1) + (-\\frac{1}{4}F2) + (\\frac{1}{4}F3) + (-\\frac{1}{4}F4) = 0\\\\{H_0}_3: (\\frac{1}{4}F1) + (-\\frac{1}{4}F2) + (-\\frac{1}{4}F3) + (\\frac{1}{4}F4) = 0\\end{cases} \\text{（右辺を0にする）}\\\\\\end{aligned}$$", "仮説行列を転置したもの", "仮説行列に…", "一般化逆行列を適用し，対比行列を作る  \n  \n**仮説行列（を転置したもの）と対比行列では，数値の比率だけが異なる**"), widths = c(3, 2, 1))`

```{r}
#| orthogonality-anova-demo,
#| include = FALSE

HcInt <- rbind(
  A    = c(
    F1 = 1/4, F2 = 1/4, F3 = -1/4, F4 = -1/4
  ),
  B    = c(
    F1 = 1/4, F2 = -1/4, F3 = 1/4, F4 = -1/4
  ),
  AxB = c(
    F1 = 1/4, F2 = -1/4, F3 = -1/4, F4 = 1/4
  )
)

t(HcInt)

HcInt |>
  hypr::ginv2()
```

---

## 直交性が重要である理由

::: columns

:::: pull-left

### 対比行列を直接作れる場合

- **対比が完全に直交している場合**，かつ説明変数の比率が問題にならない場合
- 一般化逆行列を使わずに，対比行列を直接作ることができる

::::

:::: pull-right

### 仮説行列に一般化逆行列を適用して，対比行列を作る必要がある場合

- 説明変数の比率が問題になる場合
- 直交でない対比あるいは中心化されていない対比が含まれる場合

::::

:::

---
