name: intercept

## The role of the intercept in non-centered contrasts

.pull-left[

- 中心化されていない対比では，切片が重要
- **Treatment contrast**：中心化されていない対比
- 中心化されていない対比
  - 対比行列の中で，各列の和が0でない対比
- ここで，**切片の列**と**他の列1列**が直交する場合を考える
  - 切片の列に入っている数値 $c_{1, i} = 1$
  - 切片でない列1列に入っている数値 $c_{2, i}$

$$\begin{aligned}
\Sigma_i (c_{1, i} \times c_{2, i}) & = \Sigma_i (1 \times c_{2, i})
& = \Sigma_i c_{2, i}
\end{aligned}$$

- $\overbrace{\Sigma_i c_{2, i}}^{切片でない列1列に入っている数値の総和}$ は，その切片でない列が中心化されているかを確かめる式
- $\therefore$ 「切片でない列が中心化されているか否か」は，「その列と切片の列が直交しているか否か」から分かる

]

.pull-right[

- 切片の列が入っているtreatment contrastの行列を作る
- 次のページで，切片の列と他の列が直交するか確認する

```{r}
#| treatment-contrast-matrix,
#| echo = TRUE,
#| eval = FALSE

XcTreatment <- cbind(
  1,
  contr.treatment(4)
) |>
  as_tibble(
    .name_repair = ~ c(
      "Intercept", "F1vsF2", "F1vsF3", "F1vsF4"
    )
  )
```

```{r}
#| ref.label = c('treatment-contrast-matrix'),
#| echo = FALSE,
#| eval = TRUE
```

]

---

`r chunk_reveal("treatment-contrast-coefficient-rotate", left_assign = "detect", break_type = "rotate", title = "## The role of the intercept in non-centered contrasts  \n- 切片の列と他の列が直交するか確認する  \n- **直交対比**：対比行列の中で，2つの対比（列）を選び，行ごとに掛け算し，その掛け算を足し合わせた時に0になる  \n", display_type = c("code", "output", "md"), md = c("**切片**と**F1vsF2**を選択した場合  \n  \n**和が0にならない**  \n  \n**=切片と直交していない**", "**切片**と**F1vsF3**を選択した場合  \n  \n**和が0にならない**  \n  \n**=切片と直交していない**", "**切片**と**F1vsF4**を選択した場合  \n  \n**和が0にならない**  \n  \n**=切片と直交していない**"), widths = c(3, 2, 1))`

```{r}
#| treatment-contrast-coefficient-rotate,
#| include = FALSE

sel.cols <- XcTreatment |> dplyr::select(Intercept, F1vsF2) #ROTATE
sel.cols <- XcTreatment |> dplyr::select(Intercept, F1vsF3) #ROTATE
sel.cols <- XcTreatment |> dplyr::select(Intercept, F1vsF4) #ROTATE

sel.cols |>
  rowwise() |>
  summarise(
    everything() |>
      c_across() |>
      prod()
  ) |>
  sum()
```

---

## The role of the intercept in non-centered contrasts

- 中心化されていない対比では，切片が重要
- **Treatment contrast**：中心化されていない対比
- 中心化されていない対比
  - 対比行列の中で，各列の和が0でない対比
