class: inverse, middle, center

# Examples of different default contrast types (pp.8--9)

---

class: inverse, middle
<!-- class: inverse, middle, split-50 -->

## さまざまな対比行列

1. Contrast matrices
2. Treatment contrast
3. Sum contrast
4. Repeated contrast
5. Polynomial contrast
6. Helmert contrast
7. 任意の対比行列を充てる方法

---

::::: block

## Contrast matrices

- 対比を表す係数値（傾き・切片）は，係数値の行列で表現される
- 係数値の行列は，対比行列で実装される

:::::

---

```{r child = "01-treatment.Rmd"}
```

```{r child = "02-sum.Rmd"}
```

```{r child = "03-repeated.Rmd"}
```

```{r child = "04-polynomial.Rmd"}
```

```{r child = "05-helmert.Rmd"}
```

## 任意の対比行列を充てる方法

::: columns

:::: pull-left

まずは，シミュレーション用データ`simdat2`を作成

- **応答変数**：語彙判断課題の反応時間
- **説明変数**：判断する単語の頻度
  - 頻度が低いほど，反応時間が長い
- 被験者間計画での水準数
  - 3水準
- 被験者内計画での水準数
  - なし
- 被験者間計画での1水準あたりの実験参加者数
  - 4人
  - 計 $4 \times 3 = 12$ 人
- 各水準での応答変数の平均値
  - 500, 450, 400
- 要因の標準偏差
  - 20

::::

:::: pull-right

```{r}
#| data-simdat2,
#| echo = TRUE,
#| eval = FALSE

set.seed(1212); simdat2 <- mixedDesign(
  B = 3,
  W = NULL,
  n = 4,
  M = matrix(
    c(500, 450, 400),
    nrow = 3,
    ncol = 1,
    byrow = FALSE
  ),
  SD = 20,
  long = TRUE
) |>
  rename(F = B_A) |>
  mutate(
    F = fct_recode(
      F,
      low    = "A1",
      medium = "A2",
      high   = "A3"
    )
  )
```

```{r}
#| ref.label = c('data-simdat2'),
#| echo = FALSE,
#| eval = TRUE
```

::::

:::

---

`r chunk_reveal("multiple-contrasts", left_assign = "detect", break_type = "rotate", title = "## 任意の対比行列を充てる方法",  display_type = c("code", "output", "md"), md = c("Treatment contrastsを適用", "Sum contrastsを適用", "Repeated contrastsを適用", "Polynomial contrastsを適用", "Helmert contrastsを適用", "希望するcontrastsになったか確認", "統計モデル構築", "結果表示"), widths = c(3, 2, 1))`

```{r}
#| multiple-contrasts,
#| include = FALSE

contrasts(simdat2$F) <- contr.treatment(3) #ROTATE
contrasts(simdat2$F) <- contr.sum(3) #ROTATE
contrasts(simdat2$F) <- contr.sdif(3) #ROTATE
contrasts(simdat2$F) <- contr.poly(3) #ROTATE
contrasts(simdat2$F) <- contr.helmert(3) #ROTATE

contrasts(simdat2$F)

lm(DV ~ F, data = simdat2) |>
  summary()
```